---
title: "Visualization_HW_1"
author: "Dmitrii Belousov"
date: "2024-09-21"
output: html_document
---

```{r setup, include=FALSE}
knitr::opts_chunk$set(echo = TRUE)

library(tidyverse)
library(dplyr)
library(ggplot2)
library(forcats)
```

# Importing data

```{r}
hogwarts <- read_csv("./dayavis_BI_2024/data/hogwarts_2024.csv")
hogwarts %>% psych::describe()
```
```{r}
hogwarts %>% glimpse()

# Changing some variables type to factors
hogwarts <- hogwarts %>% mutate(
  across(c(house, course, sex, wandCore, bloodStatus), ~ as.factor(.x))
)
```

# Tasks
## Barplots
### Task 1

Постройте барплот (столбчатую диаграмму), отражающую распределение
числа студентов по курсу обучения. Примените любую из встроенных тем
ggplot. Раскрасьте столбики любым понравившимся вам цветом (можно
использовать как словесные обозначения, так и гекскоды). Добавьте цвет
контура столбиков.

```{r}
course_palette <- c("1" = "#2F4858", "2" = "#64588C", "3" = "#C65385", 
                    "4" = "#E85867", "5" = "#C56A2D", "6" = "#4F8029", 
                    "7" = "#00777E", 
                    "half-blood" = "#BFA5A5", "muggle-born" = "#006C78", "pure-blood" = "#E85867",
                    "магглорожденный" = "#006C78", "чистокровный" = "#E85867", 
                    
                    "Gryffindor" = "#C50000", "Hufflepuff" = "#ECB939", "Ravenclaw" = "#41A6D9", 
                    "Slytherin" = "#1F5D25")

ggplot(hogwarts)+
  geom_bar(aes(x = course, fill=course), color='black')+ 
  scale_fill_manual(values = course_palette)+
  theme_bw()
```

### Task 2

Создайте новый барплот, отражающий распределение числа студентов
по факультету. Добавьте на график вторую факторную переменную –
происхождение (bloodStatus). Модифицируйте при помощи аргумента
position графика так, чтобы каждый столбец показывал распределение
факультета по чистоте крови в долях. Примените произвольную тему.
Запишите текстом в rmd-документе, какой вывод можно сделать из
графика?

```{r}

ggplot(hogwarts)+
  geom_bar(aes(x = house, fill=bloodStatus), color='black', position = "fill")+ 
  scale_fill_manual(values = course_palette)+
  theme_bw()

```

Вывод: среди студентов Хогвартса преобладают полукровки, чуть чаще маглорожденные и чистокровные волшебники встречаются на Гриффиндоре.

### Task 3

Модифицируйте датасет таким образом, чтобы в нем остались только
чистокровные (pure-blood) и маглорожденные студенты (muggle-born).
Создайте на основе этих данных график из пункта 2. Добавьте
горизонтальную пунктирную линию произвольного цвета на уровне 50%.
Дайте осям название на русском языке (1б). Дополнительно:
переименуйте на русский язык категории легенды pure-blood и
muggle-born (0.5 б).

```{r}
hogwarts_pure_muggle = hogwarts %>% 
  filter(bloodStatus %in% c("pure-blood", "muggle-born")) %>% 
  mutate(bloodStatusRu = fct_recode(bloodStatus, 
                                    "чистокровный" = "pure-blood",  
                                     "магглорожденный" = "muggle-born"))

ggplot(hogwarts_pure_muggle)+
  geom_bar(aes(x = house, fill=bloodStatusRu), color='black', position = "fill")+ 
  scale_fill_manual(values = course_palette)+
  geom_hline(yintercept = 0.5, color = "black", linetype = "dashed")+
  labs(x = "Факультет", y = "Доля студентов", fill = "Происхождение волшебника") +
  theme_bw()



```

## Boxplots
### Task 1

Отобразите распределение баллов, заработанных студентами на 3-й
неделе обучения, по факультетам. Отсортируйте факультеты в порядке
убывания медианного балла за 3-ю неделю (мы не останавливались на
этом в лекции, но упомянутая в ней функция по умолчанию сортирует
именно по медиане, так что в этом случае дополнительных аргументов
передавать не следует).

```{r}
hogwarts %>% 
  ggplot()+
  geom_boxplot(aes(y = week_3, 
                   x = reorder(house, week_3, 
                                  FUN = median, 
                                  decreasing = T),
                   fill = reorder(house, week_3, 
                                  FUN = median, 
                                  decreasing = T)), 
               color='black')+ 
  scale_fill_manual(values = course_palette)+
  labs(x = "House", y = "Points on Week 3", fill = "House") +
  theme_bw()
```

### Task 2

Добавьте отображение разными цветами для происхождения студентов
(bloodStatus). Добавьте на боксплот вырезку (notch). Настройте для
данного чанка размер изображения 14:14 дюймов. Приведите названия
осей к корректному виду.

```{r, fig.height=14, fig.width=14}
hogwarts %>% 
  ggplot()+
  geom_boxplot(aes(y = week_3, 
                   x = reorder(house, week_3, 
                                  FUN = median, 
                                  decreasing = T),
                   fill = bloodStatus), 
               color='black', notch = T)+ 
  scale_fill_manual(values = course_palette)+
  labs(x = "House", y = "Points on Week 3", fill = "Blood") +
  theme_bw()
```

### Task 3

Добавьте на график джиттер-плот. Удалите отображение выбросов у
боксплота. Видоизмените по своему вкусу толщину линий и ширину
боксплота. Дополнительно: Добавьте название графика и подпись

```{r}
hogwarts %>% 
  ggplot()+
  geom_boxplot(aes(y = week_3, 
                   x = reorder(house, week_3, 
                                  FUN = median, 
                                  decreasing = T),
                   fill = bloodStatus), 
               color='black', 
               size=0.6,
               width=0.8,
               notch = T, 
               outlier.shape = NA)+ 
  geom_jitter(aes(y = week_3, 
                   x = reorder(house, week_3, 
                                  FUN = median, 
                                  decreasing = T), 
                  fill = bloodStatus), 
              position=position_jitterdodge(jitter.width = 0.2, dodge.width = 0.8))+
  scale_fill_manual(values = course_palette)+
  labs(x = "House", y = "Points on Week 3", fill = "Blood", 
       title = "Distribution of points by wizards' origin in Hogwarts Houses", 
       caption = "Source: Ministry of Magic, Whitehall, London, 2023") +
  theme_bw()
```

## Miscellaneous

### Task 1

Постройте “леденцовый график” (lollipop-plot) для количества набранных
студентами 5-го курса баллов за весь учебный год (по оси ординат – id
студента, по оси абсцисс – итоговый балл). Отсортируйте студентов в
порядке убывания итогового балла. Раскрасьте точки на “леденцах” в
зависимости от сердцевины волшебной палочки. Палочки с сердечной
жилой дракона должны быть красного цвета, с пером феникса – желтого, с
волосом единорога – серого.

```{r, fig.height=5, fig.width=18}

lollipop_palette <- c(
  `dragon heartstring` = 'red', 
  `phoenix feather` = 'yellow',
  `unicorn hair` = "grey"
)

hogwarts %>% 
  filter(course == '5') %>% 
  arrange(desc(result)) %>% 
  ggplot()+
  geom_segment(aes(x = reorder(id, result), 
                   xend = reorder(id, result), 
                   y = 0, 
                   yend = result), 
               color = "black") +
  geom_point(aes(x = reorder(id, result), y = result, color = reorder(wandCore, result)), size = 4) +
  scale_color_manual(values = lollipop_palette)+
  labs(x = "Student ID", y = "Total points", color = "Wand Core Material", 
       title = "5th-year senior students' rank", 
       caption = "Source: Ministry of Magic, Whitehall, London, 2023") +
  theme_bw()
```

### Task 2

Постройте гистограмму распредления баллов за экзамен по астрономии.
Выделите цветом факультет Слизерин. Примените 18-й кегль к тексту на
осях x, y и легенды. Название оси y и легенды запишите 20-м кеглем, оси x
– 22-м. Измените название оси y на “Number of students”.

```{r}
theme_custom <- theme(
    axis.text = element_text(size = 20),
    axis.title = element_text(size = 25),
    axis.text.y = element_text(size = 20),
    axis.text.x = element_text(size = 22),
    legend.title = element_text(size = 20),
    legend.text = element_text(size = 20))

hogwarts %>% 
  mutate(Slytherin_Bin = ifelse(house == "Slytherin", "Slytherin", "Other")) %>% 
  ggplot() +
  geom_histogram(aes(x = `Astronomy exam`, fill = Slytherin_Bin), 
               colour = "black", 
               bins = ceiling(log2(nrow(hogwarts))+1)) +
  scale_fill_manual(values = c("Slytherin" = "#007E55", "Other" = "grey70")) +
  labs(x = "Astronomy Exam Point", y = "Number of students", 
       fill = "House", 
       title = "Astronomy Exam Point Distribution in Slytherin Compared to Other Houses", 
       caption = "Source: Ministry of Magic, Whitehall, London, 2023") +
  theme_bw()+
  theme_custom
  
```

### Task 3

На лекции мы использовали комбинацию theme_bw(), и созданной нами
theme_custom, чтобы одновременно сделать фон белым и увеличить
шрифт. Модифицируйте theme_custom таким образом, чтобы она и
выполняла свои прежние функции, и делала фон белым без помощи
theme_bw(). Примените новую кастомную тему к графику, полученному в
последнем пункте блока по боксплотам

```{r}
theme_custom <- theme(
    panel.background = element_rect(fill = "white", color = "black"),
    plot.background = element_rect(fill = "white", color = "white"),
    panel.grid = element_line(color = "grey90"),
    axis.text = element_text(size = 20),
    axis.title = element_text(size = 25),
    axis.text.y = element_text(size = 20),
    axis.text.x = element_text(size = 22),
    legend.title = element_text(size = 20),
    legend.text = element_text(size = 20))

hogwarts %>% 
  mutate(Slytherin_Bin = ifelse(house == "Slytherin", "Slytherin", "Other")) %>% 
  ggplot() +
  geom_histogram(aes(x = `Astronomy exam`, fill = Slytherin_Bin), 
               colour = "black", 
               bins = ceiling(log2(nrow(hogwarts))+1)) +
  scale_fill_manual(values = c("Slytherin" = "#007E55", "Other" = "grey70")) +
  labs(x = "Astronomy Exam Point", y = "Number of students", 
       fill = "House", 
       title = "Astronomy Exam Point Distribution in Slytherin Compared to Other Houses", 
       caption = "Source: Ministry of Magic, Whitehall, London, 2023") +
  theme_custom
```

## Facets

### Task 1

Напишите, какой, по вашему мнению, способ фасетирования (по строкам
или по столбцам) лучше использовать для визуализации гистограммы.
Почему? А какой для визуализации violin-plot? Почему? Можно ли
вывести общее правило? (1.5 б)

*Ответ: Я бы использовал для визуализации гистограмм только фасетирование по столбцам, так как они лучше помещаются в поле зрения. Для violin-plot в общем случае я бы тоже использовал фасетирование по столбцам, но если число групп в violin-plot достаточно большое, тогда я бы использовал фасетирование по строкам, чтобы не перегружать график.*

### Task 2

Постройте гистограмму для результата любого выбранного вами
экзамена, кроме зельеварения. Настройте оптимальное на ваш взгляд
число столбцов гистограммы. Выполните фасетирование по курсу.
Постарайтесь, чтобы график был по возможности компактным.

```{r}
hogwarts %>% 
  ggplot() +
  geom_histogram(aes(x = `Astronomy exam`, fill=house), color="black")+
  facet_wrap(vars(house)) +
  scale_fill_manual(values = course_palette) +
  theme_bw()
```

### Task 3

Отобразите на одном графике распределение плотности вероятности для
оценки студентов на экзамене по защите от темных искусств и на
экзамене по травологии. Раскрасьте их в любые выбранные вами цвета,
постарайтесь, чтобы оба распределения отображались целиком.
Примените тему из 3-го пункта блока “Разное”. Сделайте фасетирование
по полу.

```{r}
theme_custom <- theme(
    panel.background = element_rect(fill = "white", color = "black"),
    plot.background = element_rect(fill = "white", color = "white"),
    panel.grid = element_line(color = "grey90"),
    axis.text = element_text(size = 20),
    axis.title = element_text(size = 25),
    axis.text.y = element_text(size = 20),
    axis.text.x = element_text(size = 22),
    legend.title = element_text(size = 20),
    legend.text = element_text(size = 20))

hogwarts %>% 
  ggplot() +
  geom_density(aes(x = `Defence against the dark arts exam`, color = "DaDA"), size = 1) +
  geom_density(aes(x = `Herbology exam`, color = "Herbology"), size = 1) +
  scale_color_manual(values = c("DaDA" = "#717CFD", "Herbology" = "#00A259")) +
  labs(x = "Point", y = "Density", 
       fill = "Exam", 
       title = "DaDA & Herbology Exams Results", 
       caption = "Source: Ministry of Magic, Whitehall, London, 2023") +
  theme_custom

```













