---
title: "VisualizR_HW_2"
author: "Dmitrii Belousov"
date: "2024-10-04"
output: html_document
editor_options: 
  markdown: 
    wrap: 72
---

```{r setup, include=FALSE}
knitr::opts_chunk$set(echo = TRUE)
library(ggplot2)
library(dplyr)
library(tidyverse)
library(ggpubr)
```

# Import Data

```{r}
hogwarts <- read.csv("../dayavis2_BI_2024/data/hogwarts_2024.csv")
```

```{r}
course_palette <- c("1" = "#2F4858", "2" = "#64588C", "3" = "#C65385", 
                    "4" = "#E85867", "5" = "#C56A2D", "6" = "#4F8029", 
                    "7" = "#00777E", 
                    "half-blood" = "#BFA5A5", "muggle-born" = "#006C78", "pure-blood" = "#E85867",
                    "магглорожденный" = "#006C78", "чистокровный" = "#E85867", 
                    'male' = "#7465BB", "female" = "#FF7499",
                    "Gryffindor" = "#C50000", "Hufflepuff" = "#ECB939", "Ravenclaw" = "#41A6D9", 
                    "Slytherin" = "#1F5D25")
```

# Scatterplots

## Task 1

Постройте скаттерплот, визуализирующий связь между суммарным баллом
студента за год и оценкой за экзамен по травологии. Добавьте на график
линию тренда. Удалите доверительную область и сделайте линию прямой.
Подумайте, как избежать того, чтобы записать одни и те же координаты x и
y дважды. Проинтерпретируйте график.

```{r}
hogwarts %>% 
  ggplot(aes(x = Herbology.exam, y = result)) +
  geom_point(fill='grey30') +
  geom_smooth(method='lm', se = F, color='red') + 
  labs(x = "Оценка за экзамен по травологии", 
       y = "Итоговый балл за год", 
       title = "Взаимозависимость оценки по травологии и итогового балла за год", 
       caption = "Источник: Ministry of Magic, Whitehall, London, 2023") +
  theme_bw()
```

*Интерпретация:* прослеживается положительная взаимосвязь между итоговым
баллом студента за год и оцнкой за экзамен по травологии. В целом, это
ожидаемо, так как успех на экзамене во многом зависит от успеваемости в
целом.

## Task 2

Отобразите на одном графике скаттерплоты, аналогичные тому, что вы
делали на первом задании, для экзаменов по травологии, магловедению,
прорицаниям и зельеварению. На графике так же должна присутствовать
линия тренда с характеристиками, аналогичными тем, что были в пункте 1.
Раскрасьте точки на графике в разные цвета, в соответствии с
факультетами. Используйте стандартные цвета факультетов (как в
лекционных rmd). Проинтерпретируйте график. (1 б). Если вы создадите
график из этого пункта, используя только пакеты семейства tidyverse, и
не привлекая дополнительные средства, вы получите дополнительные 0.5 б.

```{r}
hogwarts %>% 
  select(id, house, result, Herbology.exam, Muggle.studies.exam, 
         Divinations.exam, Potions.exam) %>% 
  pivot_longer(cols = ends_with(".exam"), 
               names_to = "exam", values_to = "points") %>% 
  ggplot(aes(x = result, y = points)) +
  geom_point(aes(color = house)) + 
  scale_color_manual(values = course_palette, 
                     labels = c("Гриффиндор", "Пуффендуй", "Когтевран", "Слизерин"), 
                     name = "Факультет") +
  geom_smooth(method='lm', se = F) + 
  facet_wrap(~ exam, labeller = as_labeller(c("Divinations.exam" = "Прорицание", 
                                                   "Herbology.exam" = "Травоведение", 
                                                   "Muggle.studies.exam" = "Маггловедение", 
                                                   "Potions.exam" = "Зельеварение"))) +
  labs(x = "Оценка за экзамен", 
       y = "Итоговый балл за год", 
       title = "Взаимозависимость оценок по экзаменам и итогового балла за год", 
       caption = "Источник: Ministry of Magic, Whitehall, London, 2023") +
  theme_bw()
  
```

## Task 3

Видоизмените предыдущий график. Сгруппируйте и покрасьте линии тренда в
соответствии с одной из категориальных переменных (с такой, которая
подсвечивает одно из наблюдений на предыдущем этапе, относящееся ко всем
4-м экзаменам). Постарайтесь избежать коллизий в легенде, при этом
сохранив и цветовую палитру для раскраски точек по факультетам. (1 б.)

```{r}
hogwarts %>% 
  select(id, house, result, Herbology.exam, Muggle.studies.exam, 
         Divinations.exam, Potions.exam) %>% 
  pivot_longer(cols = ends_with(".exam"), 
               names_to = "exam", values_to = "points") %>% 
  ggplot(aes(x = result, y = points, color = house)) +
  geom_point(aes(color = house), alpha=0.5) + 
  scale_color_manual(values = course_palette, 
                     labels = c("Гриффиндор", "Пуффендуй", "Когтевран", "Слизерин"), 
                     name = "Факультет") +
  geom_smooth(method='lm', se = F) + 
  facet_wrap(~ exam, labeller = as_labeller(c("Divinations.exam" = "Прорицание", 
                                                   "Herbology.exam" = "Травоведение", 
                                                   "Muggle.studies.exam" = "Маггловедение", 
                                                   "Potions.exam" = "Зельеварение"))) +
  labs(x = "Оценка за экзамен", 
       y = "Итоговый балл за год", 
       title = "Взаимозависимость оценок по экзаменам и итогового балла за год", 
       caption = "Источник: Ministry of Magic, Whitehall, London, 2023") +
  theme_bw()
  
```

# Barplots

## Task 1

Постройте барплот (столбиковую диаграмму) распредления набранных баллов
за первый семестр (с 1-й по 17-ю неделю включительно) у студентов
разного происхождения. Если у вас возникают трудности, можете обратиться
к шпаргалке по dplyr от posit. Выдвиньте гипотезу (или гипотезы), почему
распределение получилось именно таким. (1 б.)

```{r}
hogwarts %>% 
  select(bloodStatus, ends_with(paste0("_", as.character(seq(1, 17, 1))))) %>% 
  group_by(bloodStatus) %>% 
  summarise(across(ends_with(paste0("_", as.character(seq(1, 17, 1)))), mean, .names = "{.col}")) %>% 
  pivot_longer(cols = ends_with(paste0("_", as.character(seq(1, 17, 1)))), 
               names_to = "Week", values_to = "total_points") %>% 
  ggplot() +
  geom_col(aes(x = bloodStatus, y = total_points, fill = Week), 
           position = "dodge", col = 'black') + 
  theme_bw()
```

Посколько по сумме распределение смотреть не имеет смысла, т.к. у нас
неравное число чистокровных, полукровок и магглорожденных волшебников в
датасете, я посмотрел по среднему числу набранных баллов за неделю. могу
предположить, у магглорожденных баллы могут быть выше по причине больших
стараний из-за чувства "аутсайдерства", в то время как чистокровные
волшебники могут получать лучшие оценки за счет своего статуса и
принадлежности к древнему роду, а так же за счет большого опыта своих
родителей.

## Task 2

Модифицируйте предыдущий график -- отсортируйте столбцы в порядке
убывания суммы баллов. Добавьте на график текстовые метки, отражающие
число студентов каждого происхождения. Попробуйте использовать для этой
задачи не geom_text, а geom_label. Настройте внешний вид geom_label по
своему усмотрению. Поправьте название оси. Проинтерпретируйте график.
Соотносится ли интерпретация с вашей гипотезой из пункта 1? (1 б.)

```{r, fig.height=5}
hogwarts %>% 
  select(bloodStatus, ends_with(paste0("_", as.character(seq(1, 17, 1))))) %>% 
  add_count(bloodStatus, name = "n_stud") %>% 
  group_by(bloodStatus, n_stud) %>% 
  summarise(across(ends_with(paste0("_", as.character(seq(1, 17, 1)))), sum, .names = "{.col}"))  %>% 
  pivot_longer(cols = ends_with(paste0("_", as.character(seq(1, 17, 1)))), 
               names_to = "Week", values_to = "total_points") %>% 
  group_by(Week) %>% 
  mutate(bloodStatus = reorder(bloodStatus, total_points, decreasing = T)) %>%
  mutate(cum_pos = cumsum(total_points) - 0.5 * total_points) %>% 
  ggplot() +
  geom_col(aes(x = bloodStatus, y = total_points, fill = Week), 
           position = "dodge", col = 'black') +
  geom_label(aes(x = bloodStatus, 
                 y = 750, 
                 label = n_stud, 
                 color = bloodStatus), 
             vjust = -0.5, 
             fill = "white",
             position = position_dodge(width = 0.9), ) +
  lims(y = c(0, 800)) +
  labs(x = "Происхождение", 
       y = "Сума баллов за семестр") +
  scale_color_manual(values = course_palette) +
  theme_bw() +
  guides(fill = guide_none())
```

Интерпретация соотносится.

## Task 3

И снова измените график -- добавьте на него разбивку не только по
происхождению, но и по полу. Раскрасьте столбцы по происхождению.
Сделайте подписи к столбцам читаемыми. Дайте графику название, измените,
если требуется, название осей. Сделайте шаг для оси, на которой
отображены очки, через каждую тысячу баллов. Разместите текстовые метки
по правому краю графика. Настройте график таким образом, чтобы метки
были видны целиком и не обрезались. Сохраните график на устройство.(1.5
б.)

```{r, fig.width=10, fig.height=5}
my_plot <- hogwarts %>% 
  select(bloodStatus, sex, ends_with(paste0("_", as.character(seq(1, 17, 1))))) %>% 
  group_by(sex) %>% 
  add_count(bloodStatus, name = "n_stud") %>% 
  ungroup() %>% 
  group_by(bloodStatus, n_stud, sex) %>% 
  summarise(across(ends_with(paste0("_", as.character(seq(1, 17, 1)))), sum, .names = "{.col}"))  %>% 
  pivot_longer(cols = ends_with(paste0("_", as.character(seq(1, 17, 1)))), 
               names_to = "Week", values_to = "total_points") %>% 
  group_by(Week) %>% 
  mutate(bloodStatus = reorder(bloodStatus, total_points, decreasing = T)) %>%
  mutate(cum_pos = cumsum(total_points) - 0.5 * total_points) %>% 
  ggplot() +
  geom_col(aes(x =bloodStatus, y = total_points, col = Week, fill = bloodStatus), 
           position = "dodge") +
  geom_label(aes(x = bloodStatus, 
                 y = 850, 
                 label = n_stud, 
                 color = bloodStatus), 
             vjust = -0.5, 
             fill = "white",
             position = position_dodge(width = 0.9), ) +
  facet_wrap(~ sex, labeller = as_labeller(c("female" = "Женщины", 
                                                   "male" = "Мужчины"))) +
  labs(x = "Происхождение", 
       y = "Сума баллов за семестр", 
       color = "Происхождение") +
  scale_color_manual(values = course_palette, 
                     labels = c("Чистокровный", "Полукровный", "Магглорожденный")) +
  scale_x_discrete(labels =  c("Чистокровный", "Полукровный", "Магглорожденный")) +
  scale_fill_manual(values = course_palette) +
  scale_y_continuous(breaks = c(-1000, 0, 1000, 2000), limits=c(-200, 1050)) +
  theme_bw() +
  guides(fill = guide_none())

my_plot
```

```{r}
ggsave("my_plot.png", plot = my_plot, width = 10, height = 5)
```

## Task 4

Изучите функцию coord_flip() . Как вы думаете, когда она может быть
полезна? Как вы думаете, в чем ее плюсы и минусы? (дополнительные 0.5
б.)

Думаю, что это малополезная функция, потому что обычно мы все-таки
прописываем x и y в эстетике, полезна же она может быть только тогда,
когда мы не прописываем явно эти параметры, либо мы уже написали очень
массивный код для графика и не хочется его переписывать.

# Miscellaneous

## Task 1

Сравните распределение баллов за экзамен по зельеварению и за экзамен по
древним рунам. Сделайте это тремя разными способами. Под разными
способами понимаются идеологически разные геомы или способы группировки.
Не считаются разными способами изменения константных визуальных
параметров (цвет заливки, размер фигур) на сходных в остальном графиках.
Объедините графики, таким образом, чтобы результирующий график имел два
столбца и 2 строки. Два графика должны находиться в верхней строке и
занимать равную площадь. Третий график должен занимать нижнюю строку
целиком. (2 б).

```{r}
hogwarts %>% 
  select(bloodStatus, `Potions.exam`, `Study.of.ancient.runes.exam`) %>% 
  pivot_longer(cols = c('Potions.exam', 'Study.of.ancient.runes.exam'), 
               names_to = 'exam', values_to = 'point') %>% 
  ggplot(aes(x = exam, y = point, fill = bloodStatus),) +
  geom_boxplot(position='dodge') +
  geom_jitter(aes(fill = bloodStatus), 
              position=position_jitterdodge(jitter.width = 0.1, dodge.width = 0.8), 
              color='black', shape = 21, size = 1.5) +
  scale_fill_manual(values = course_palette, 
                    labels =  c("Чистокровный", "Полукровный", "Магглорожденный")) +
  scale_x_discrete(labels =  c("Зельеварение", "Древние Руны")) +
  labs(x = "Экзамен", 
       y = "Оценка",
       fill = "Происхождение") +
  theme_bw() -> plot_1
```

```{r}
hogwarts %>% 
  ggplot(aes(x = `Potions.exam`, y = `Study.of.ancient.runes.exam`, color = house)) +
  geom_point(aes(fill = house),
             color = 'black',
             shape = 21, 
             size = 2, 
             alpha = 0.75) +
  geom_smooth(method='lm', se = F) + 
  scale_fill_manual(values = course_palette, 
                    labels =  c("Гриффиндор", "Пуффендуй", "Когтевран", "Слизерин")) +
  scale_color_manual(values = course_palette, 
                     labels =  c("Гриффиндор", "Пуффендуй", "Когтевран", "Слизерин")) +
  labs(x = "Оценка за экзамен по зельеварению", 
       y = "Оценка за экзамен по древним рунам",
       fill = "Факультет", color = "Факультет") +
  theme_bw() -> plot_2
```

```{r}
hogwarts %>% 
  select(sex, `Potions.exam`, `Study.of.ancient.runes.exam`) %>% 
  pivot_longer(cols = c('Potions.exam', 'Study.of.ancient.runes.exam'), 
               names_to = 'exam', values_to = 'point') %>% 
  ggplot(aes(x = point, fill = sex),) +
  geom_density(aes(color = sex), alpha = 0.5) +
  facet_wrap(~ exam, labeller = as_labeller(c("Potions.exam" = "Зельеварение", 
                                              "Study.of.ancient.runes.exam" = "Древние Руны"))) +
  scale_color_manual(values = course_palette, 
                     labels =  c("Женщины", "Мужчины")) +
  scale_fill_manual(values = course_palette, 
                     labels =  c("Женщины", "Мужчины")) +
  labs(y = "Плотность вероятности", 
       x = "Оценка за экзамен",
       fill = "Пол волшебника", color = "Пол волшебника") +
  theme_bw() -> plot_3
```

```{r, fig.width=13, fig.height=8, warning=F}
upper_row <- ggarrange(
  plot_1, plot_2, ncol=2, nrow=1
)

ggarrange(
  upper_row, plot_3, 
  nrow = 2, ncol = 1
)
```

## Task 2

Визуализируйте средний балл по зельеварению студентов с различным
происхождением. Вы вольны добавить дополнительные детали и информацию на
график. Проинтерпретируйте результат. Как вы думаете, почему он именно
такой? Если у вас есть гипотеза, проиллюстрируйте ее еще одним графиком
(или графиками). Объедините их при помощи ggarrange. (по 1 б. за первый
и график и правильную интерпретацию с подтверждением в виде второго
графика и текстовой аргументации). Измените порядок ваших фигур на
первом графике слева направо следующим образом: маглорожденные,,
чистокровные, полукровки. Скорректируйте название оси. Если у вас
возникают сложности, обратитесь к шпаргалке по пакету forcats от posit.
(Дополнительные 0.5 б.)

```{r}
hogwarts %>% 
  select(bloodStatus, `Potions.exam`) %>%  
  ggplot(aes(x = bloodStatus, y = `Potions.exam`, fill = bloodStatus),) +
  geom_boxplot(position='dodge') +
  geom_jitter(aes(fill = bloodStatus), 
              position=position_jitterdodge(jitter.width = 0.2, dodge.width = 0.8), 
              color='black', shape = 21, size = 1.5) +
  scale_fill_manual(values = course_palette, 
                    labels =  c("Полукровный", "Магглорожденный", "Чистокровный")) +
  scale_x_discrete(labels =  c("Полукровный", "Магглорожденный", "Чистокровный")) +
  labs(x = "Экзамен", 
       y = "Оценка",
       fill = "Происхождение") +
  theme_bw() -> boxplot_1
```

```{r, warning=F}
hogwarts %>% 
  select(id, house, bloodStatus, ends_with("exam")) %>% 
  pivot_longer(cols = ends_with("exam"), 
               names_to = "exam", values_to = "points") %>% 
  filter(bloodStatus == "muggle-born") %>% 
  ggplot(aes(x = exam, y = points, fill = exam)) +
  geom_boxplot() +
  geom_jitter(color='black', shape = 21, size = 1, width = 0.1) +
  scale_fill_brewer(palette = "Set3") +
  scale_x_discrete(labels = c(
    "Defence.against.the.dark.arts.exam" = "Защита от тёмных искусств",
    "Flying.exam" = "Левитация",
    "Astronomy.exam" = "Астрономия",
    "Herbology.exam" = "Травоведение",
    "Divinations.exam" = "Прорицание",
    "Charms.exam" = "Чары",
    "History.of.magic.exam" = "История магии",
    "Arithmancy.exam" = "Нумерология",
    "Care.of.magical.creatures.exam" = "Уход за магическими существами",
    "Muggle.studies.exam" = "Маггловедение",
    "Study.of.ancient.runes.exam" = "Древние руны",
    "Transfiguration.exam" = "Превращения",
    "Potions.exam" = "Зельеварение")) +
  coord_flip() +
  labs(x = "Экзамен", 
       y = "Оценка",
       fill = "Экзамен") +
  guides(fill = guide_none()) +
  theme_bw() -> boxplot_2
```

```{r, fig.width=12, fig.height=4, warning=F}
ggarrange(
  boxplot_1, boxplot_2, 
  nrow = 1, ncol = 2,
  widths = c(1, 1.2)
)
```

На графике 1 мы видим, что у магглорожденных оценка за экзамен по зельеварению ниже в среднем на ~15 баллов. Исходя из этого можно предположить, что либо: а) магглорождённые менее способные, б) преподаватель предвзят к происхождению. На втором графике представлены оценки по всем экзаменам среди магглорождённых, исходя из него мы можем заметить, что по всем экзаменам у магглорождённых оценки значительно выше, чем за экзамен по зельеварению. Этот анализ может послужить причиной для начала проверки Хогвартса Министерством Магии на предмет дискриминации студентов по происхождению со стороны преподавателя зельеварения.

# Additional

```{r, fig.width=10, fig.height=6}
theme_custom <- theme(
    axis.line = element_line(color = "white", linewidth = 2),
    axis.title.y = element_text(family="Times New Roman", size = 15),
    panel.background = element_rect(fill = "white", color = "white"),
    plot.background = element_rect(fill = "white", color = "white"),
    text=element_text(family="Times New Roman"),
    legend.text = element_text(family="Times New Roman", face = "italic", size = 12),
    legend.title = element_text(family="Times New Roman", face = "plain", size = 13),
    strip.text = element_text(family="Times New Roman", face = "plain", size = 13),
    plot.title = element_text(family="Times New Roman", face = "plain", size = 17, hjust = 0.5),
    plot.subtitle = element_text(family="Times New Roman", face = "plain", size = 14, hjust = 0.5, color = '#6C472B'),
    legend.position = c(0.5, 0.1))

house_averages <- hogwarts %>%
  group_by(house) %>%
  summarise(avg_hwy = mean(result, na.rm = TRUE))


hogwarts %>% 
  select(id, house, sex, result) %>% 
  ggplot(aes(x = house, y = result, fill = house)) +
  geom_violin() +
  geom_boxplot(width = 0.05, color = "black", fill='white', outlier.shape = NA) +
  scale_fill_manual(values = course_palette, 
                    labels = c("Гриффиндор", "Пуффендуй", "Когтевран", "Слизерин")) +
  scale_x_discrete(labels = c()) +
  facet_wrap(~ sex, labeller = as_labeller(c("female" = "Девочки", 
                                                   "male" = "Мальчики"))) +
  geom_hline(yintercept = 0, 
             color='red', 
             alpha = .5, 
             linetype = "dashed",
             linewidth = 2) + 
  geom_point(data = house_averages, aes(x = house, y = avg_hwy), 
             shape = 23, 
             size = 6, 
             color = "black", 
             fill = "darkred", 
             stroke = 2) +
  labs(x = "", 
       y = "Количество очков",
       fill = "Факультет") +
  guides(fill = guide_legend(ncol = 1)) +
  scale_y_continuous(breaks = c(-300, -250, -200, -150, -100, -50, 0, 50, 100, 150, 200, 250), limits=c(-300, 270)) +
  labs(title = "Баллы студентов Хогвартса", 
       subtitle = "Распределение числа баллов у студентов различных факультетов Хогвартса в 2023-2024 учебном году") +
  theme_custom
```











