---
title: "HW_regression_clear"
author: "Dmitrii Belousov"
date: "2025-01-04"
output: html_document
---

```{r setup, include=FALSE}
knitr::opts_chunk$set(echo = TRUE)

library(tidyverse)
library(gtsummary)
library(modelsummary)
library(GGally)
library(broom)
library(ggfortify)
library(ggResidpanel)
library(performance)
library(lmtest)
library(sandwich)
library(emmeans)
library(gt)
```

```{r, include=FALSE}
setwd("~/BioStat_2024/regression analysis/notebooks/")
data <- readxl::read_xlsx("../data/HW_data.xlsx")
```

# Оценка физической активности

Согласно описанию, мы можем предположить, что следующие переменные могут быть
косвенно связаны с уровнем физической активности:

  - **DRQSDT8** - Weight gain/Muscle building diet. <br> 
  - **DRQSDT10** - High protein diet. <br> 
  - **PAQ605** - Vigorous work activity. <br>
  - **PAQ610** - Number of days vigorous work. <br>
  - **PAD615** - Minutes vigorous-intensity work.  <br>
  - **PAQ635** - Walk or bicycle. <br>
  - **PAQ640** - Number of days walk or bicycle. <br>
  - **PAD645** - Minutes walk/bicycle for transportation. <br>
  - **PAQ650** - Vigorous recreational activities. <br>
  - **PAQ655** - Days vigorous recreational activities. <br>
  - **PAD660** - Minutes vigorous recreational activities. <br>
  
Характеристики когорты по параметрам физической активности:
```{r, echo=FALSE}
new_names <- c(
  "Weight.gain.diet", "High.protein.diet", "Vigorous.work",
  "Vigorous.work.days", "Vigorous.work.min", "Walk.bicycle",
  "Walk.bicycle.days", "Walk.bicycle.min", "Vigorous.recr",
  "Vigorous.recr.days", "Vigorous.recr.min"
)

data %>% 
  select(
    DRQSDT8, DRQSDT10, PAQ605, PAQ610, PAD615, PAQ635,
    PAQ640, PAD645, PAQ650, PAQ655, PAD660
  ) %>% 
  rename_with(~ new_names) %>% 
  tbl_summary(
    type = list(all_continuous() ~ "continuous2"),
  statistic = list(
    all_continuous() ~ c("{mean} ({sd})", "{median} ({p25}-{p75})", "{min}-{max}")
  )) %>%
  modify_footnote(everything() ~ NA) %>%
  bold_labels()
```

В качестве параметра физической активности я собираюсь использовать сумму трех количественных переменных: 
`Vigorous.work.min`, `Walk.bicycle.min`, `Vigorous.recr.min`, `Moderate.work.act`, `Moderate.recr.act`. 
Эта сумма, теоретически должна отражать количество минут физической активности проведенных во время работы, 
перемещений по городу, а так же досуга. Главная проблема такой оценки состоит в большой субъективности 
подобных оценок, некоторые люди могут иметь тенденцию завышать эти оценки. Можно попробовать также использовать 
комбинацию бинарных флагов для этих же занятий как ординальную переменную, однако в таком случае 
мы сталкиваемся с проблемой невозможности оценки равноценности вклада каждого из факторов между 
собой и между субъектами.

Могу предположить, что показатель гликированного гемоглобина может быть ассоццирован с тремя 
основными факторами: 
  1. Количество потребляемых углеводов, то есть качество и тип пищевого поведения; <br> 
  2. Скорость метаболизма глюкозы в печени и других органах, скорость конвертации 
в другие молекулы (жирные кислоты, аминокислоты, гликоген); <br> 
  3. **Потребление глюкозы мышцами**. <br> 

Эти три фактора так или иначе должны объединять в себе все остальные, приведенные на графе.
Характеристики когорты по новым параметрам физической активности:

```{r, include=FALSE}
data <- data %>% 
  mutate(
    Physical.act.min = PAD615 + PAD645 + PAD660 + PAD630 + PAD675,
    Physical.act.ord = abs(PAQ605-2) + abs(PAQ635-2) + abs(PAQ650-2) + abs(PAQ620-2) + abs(PAQ665-2)
  ) %>% filter(Physical.act.min < 1000)
```

```{r, echo=FALSE}
columns <- c(
  "Physical.act.min", "Physical.act.ord"
)

data %>% 
  select(columns) %>% 
  tbl_summary(
    type = list(all_continuous() ~ "continuous2"),
  statistic = list(
    all_continuous() ~ c("{mean} ({sd})", "{median} ({p25}-{p75})", "{min}-{max}")
  )) %>%
  modify_footnote(everything() ~ NA) %>%
  bold_labels()
```

Профиль физической активности у субъектов когорты:

```{r, echo=FALSE}
data %>% 
  ggplot() +
  geom_density(aes(x=Physical.act.min), fill="lightblue", color="black") +
  theme_minimal()
```

Зависимость уровня гликированного гемоглобина от уровня физической активности:

```{r, echo=FALSE}
data %>% 
  rename(Glycohemoglobin = LBXGH) %>% 
  ggplot() +
  geom_point(aes(x=Physical.act.min, y=Glycohemoglobin)) +
  theme_minimal()
```

Можно заметить обратную нелинейную зависимость (не каузальную) уровня гликированного 
гемоглобина от физической активности, пациенты с высоким (более 300 минут) имеют 
больший разброс уровняли гликированного гемоглобина. Исходя из этого, можно разделить
пациентов на следующией группы: `Zero`: 0 минут физической активности, 
`Average`: нижние 75% пациентов по физической активности, у которых она выше нуля;
`High`: верхние 25% пациентов по физической активности, у которых она выше нуля.

```{r, echo=FALSE}
quantiles <- quantile(data %>% filter(Physical.act.min > 0) %>% pull(Physical.act.min), 
         c(0.25, 0.5, 0.75))

data <- data %>% 
  mutate(
    Physical.act.disc = factor(case_when(
      Physical.act.min == 0 ~ "Zero",
      Physical.act.min > 0 & Physical.act.min <= quantiles[1] ~ "Average",
      Physical.act.min > quantiles[1] & Physical.act.min <= quantiles[2] ~ "Average",
      Physical.act.min > quantiles[2] & Physical.act.min <= quantiles[3] ~ "Average",
      Physical.act.min > quantiles[3] ~ "High",
    ), levels=c("Zero", "Low", "Average", "High"))
  )

data %>% 
  rename(Glycohemoglobin = LBXGH) %>% 
  ggplot() +
  geom_boxplot(aes(x=Physical.act.disc, y=Glycohemoglobin)) +
  theme_minimal()
```

Профиль уровня гликированного гемоглобина по когорте:

```{r}
data %>% 
  rename(Glycohemoglobin = LBXGH) %>% 
  ggplot() +
  geom_density(aes(x=Glycohemoglobin), fill="lightblue", color="black") +
  theme_minimal()
```

Чтобы линеаризовать зависимость и сдвинуть распределение к более нормальному 
проведем логарифмическую трансформацию:

```{r}
data %>% 
  rename(Glycohemoglobin = LBXGH) %>% 
  ggplot() +
  geom_density(aes(x=log(Glycohemoglobin)), fill="lightblue", color="black") +
  theme_minimal()
```
```{r, echo=FALSE}
# подготовка датасета для регерссионного анализа

data %>% 
  select(
    Physical.act.min, 
    Physical.act.ord,
    Physical.act.disc, #Explanatory variable
    BMXBMI, #BMI
    RIAGENDR, #Sex
    RIDAGEYR, #Age
    RIDRETH3, #Race
    DMDEDUC2, #Education level
    DMDMARTL, #Marital status (IV)
    INDFMIN2, #Income
    DR1TSUGR, #Total sugars
    DR1TTFAT, #Total fat
    DR1TCHOL, #Cholesterol
    LBXGH, #Outcome,
    SMQ040, #Smoking status
    SMQ020,
    DR1TALCO, #Alcohol consumption
    MCQ035, # Asthma
    MCQ170M, #Thyroid problems
    MCQ160O, #COPD
    DRQSDT3, #Low salt
    DR1TKCAL, #Energy
    MCQ220 #Malignancies
  ) %>% 
  rename_with(~ c(
    "Physical.act.min", "Physical.act.ord", "Physical.act.disc", "BMI", 
    "Sex", "Age.Years", "Race", "Education",
    "Marital.Status", "Family.Income", "Total.Sugars", 
    "Total.fat", "Cholesterol", "Glycohemoglobin",
    "Smoking.Status", "Ever.Smoked", "Alcohol.Consumption", 
    "Asthma", "Thyroid.Disease", 
    "COPD", "Low.Salt", "Energy", "Malignancy.Status"
  )) %>% 
  mutate(
    Sex = as.factor(ifelse(Sex == 1, "Male", "Female")),
    Race = as.factor(case_when(
      Race == 1 ~ "Hispanic",
      Race == 2 ~ "Hispanic",
      Race == 3 ~ "White",
      Race == 4 ~ "Black",
      Race == 6 ~ "Asian",
      Race == 7 ~ "Other",
      TRUE ~ NA
    )),
    Education = factor(case_when(
      Education == 1 ~ "Lower.secondary",
      Education == 2 ~ "Upper.secondary",
      Education == 3 ~ "High.School.Grad",
      Education == 4 ~ "College",
      Education == 5 ~ "Post.College",
      TRUE ~ NA
    ), 
    levels = c("Lower.secondary", "Upper.secondary", 
               "High.School.Grad",
               "College", "Post.College"),
    ordered = TRUE),
    Family.Income = factor(Family.Income, ordered = TRUE),
    Marital.Status = as.factor(case_when(
      Marital.Status == 1 ~ "Cohabitants", #Married
      Marital.Status == 2 ~ "Widowed",
      Marital.Status == 3 ~ "Separated", #Divorced
      Marital.Status == 4 ~ "Separated",
      Marital.Status == 5 ~ "Single",
      Marital.Status == 6 ~ "Cohabitants", #Living together, non-married
      TRUE ~ NA
    )),
    Smoking.Status = as.factor(case_when(
      Ever.Smoked == 2 ~ "Never",
      Ever.Smoked == 1 & Smoking.Status == 1 ~ "Frequent.Smoker",
      Ever.Smoked == 1 & Smoking.Status == 2 ~ "Rare.Smoker",
      Ever.Smoked == 1 & Smoking.Status == 3 ~ "Former.Smoker",
      TRUE ~ NA
    )),
    Smoking.Status = relevel(Smoking.Status, ref = "Never"),
    Asthma = relevel(as.factor(ifelse(Asthma == 1, "Yes", "No")), ref = "No"),
    Thyroid.Disease = relevel(as.factor(ifelse(Thyroid.Disease == 1, "Yes", "No")), ref = "No"),
    COPD = relevel(as.factor(ifelse(COPD == 1, "Yes", "No")), ref = "No"),
    Malignancy.Status = relevel(as.factor(ifelse(Malignancy.Status == 1, "Yes", "No")), ref = "No"),
    Low.Salt = relevel(as.factor(ifelse(Low.Salt == 1, "Yes", "No")), ref = "No"),
  ) %>% 
  select(-Ever.Smoked) -> data_prepared
```

Параметры из графа: <br>

*Race* - конфаундер <br>
*Education* - конфаундер <br>
*Family income* - конфаундер <br>
*Smoking* - прокси-конфаундер <br>
*Age* - конфаундер <br>
*Comorbidities* - конфаундер <br>
*Sex* - конфаундер <br>
*Blood pressure* - коллайдер <br>
*Diabetic medication* - коллайдер <br>
*Marital status* - instrumental variable <br>

На первом этапе я собираюсь включить в модель все конфаундеры, а затем, если необходимо, 
убрать те, которые не объясняют никакой дополнительной вариации отклика, при помощи 
goodness-of-fit тестов. Также необходимо учесть наличие инструментальной переменной, 
на первом этапе, я буду контролировать то, что она не скоррелирована с зависмой 
перменной (физической активностью) и нескоррелирована с остатками модели.

Помимо включенных в граф факторов, я также считаю необходимым внести в модель фактор, 
отражающий потребление углеводов.

Из коморбидностей я не буду включать в граф помимо повышенного давления коронарную 
болезнь сердца, инфаркт и инсульт, так как это тоже коллайдеры.

# Регрессионный анализ

На первом этапе построим избыточную модель:

```{r, echo=FALSE}
formula_full <- formula(log(Glycohemoglobin) ~ Physical.act.disc + Sex + Age.Years 
                        + Race + Education + log(BMI) + 
                          log(Alcohol.Consumption + 1) + Low.Salt + Energy
                        + Family.Income 
                        + log(Total.Sugars + 1) 
                        + Smoking.Status + Asthma + Thyroid.Disease + COPD + 
                          Malignancy.Status)

model_full <- lm(formula_full, data_prepared %>% filter(Energy < 10000))
summary(model_full)
```
После экспериментирования и визуальной диагностики модели, оказалось, что некоторые 
параметры лучше прологарифмировать. Более того, судя по всему, в наших данных есть 
проблема с гетероскедастичностью, что нарушает предположения линейной модели. Эту 
проблему не получилось решить трансформациями, поэтому пришлось прибегнуть к моделям 
другого типа (glm с Gamma распределением, gls с различными поправками дисперсии), 
но это так же не помогло побороть гетерескдеастичность.

## Диагностика избыточной модели

Модель действительно сильно подвержена гетерскедастичности, что видно по 
расширяющемуся "облаку" остатков:

```{r, echo=FALSE, fig.width=7, fig.height=7}
autoplot(model_full) +
  theme_bw()
```

```{r, echo=FALSE, fig.width=8, fig.height=10}
check_model(model_full)
```

При этом сильных выбросов в модели нет:

```{r, echo=FALSE}
resid_panel(model_full, plots = c("lev", "cookd"))
```

По ассоциациям с предикторами мы так же не наблюдаем сильных выбросов:

```{r, fig.width=10, fig.height=10, message=FALSE, echo=FALSE}
resid_xpanel(model_full, smoother = TRUE)
```

Инструментальная переменная (`Marital.Status`) не связана с остатками (ANOVA):

```{r, echo=FALSE}
data_prepared %>% filter(Energy < 10000) %>% 
  ggplot(aes(x = Marital.Status, 
                   y = resid(model_full), 
                   fill = Marital.Status)) +
  geom_boxplot() +
  labs(y = "Residuals") +
  ggpubr::stat_compare_means(method = "anova", label = "p.format") +
  theme_bw()
```

## Подгонка модели

При помощи других подходов с различными вариациями мне не получилось побороть 
гетероскедастичность, поэтому далее я буду использовать линейную модель, 
для которой затем буду корректировать стандартные ошибки.

```{r, echo=FALSE, warning=FALSE, message=FALSE}
car::Anova(model_full, type="II", white.adjust = "hc4") %>% 
  round(4) %>% 
  broom::tidy() %>% 
  gt::gt(caption = "ANOVA analysis results", rowname_col = "term", row_group_as_column = TRUE) 
  
```

Можно обратить внимание, что размер эффекта некоторых факторов в избыточной модели 
не отличается значимо от нуля. Подтвердим наблюдение при помощи анализа goodness-of-fit 
вложенных моделей:


```{r, echo=FALSE}
get_anova_results <- function(factor_to_exclude, model=model_full, df=data_prepared) {
  model.red <- update(model, as.formula(paste(". ~ . -", factor_to_exclude)))
  res <- anova(model, model.red)[2, ][c("F", "Pr(>F)")]
  rownames(res) <- factor_to_exclude
  return(res)
  res_df <- as.data.frame(t(res))
  res_df$factor <- factor_to_exclude
} 

factors_to_test <- c( "Physical.act.disc",
  "Sex", "Age.Years", "Race", "Education", "log(BMI)", "log(Alcohol.Consumption + 1)",
  "Low.Salt", "Energy", "Family.Income", "log(Total.Sugars + 1)", "Smoking.Status", "Asthma",
  "Thyroid.Disease", "COPD", "Malignancy.Status"
)

bind_rows(lapply(factors_to_test, get_anova_results)) %>% 
  round(5) %>% 
  broom::tidy() %>% 
  gt::gt() %>%
  gt::tab_style(
    style = cell_text(weight = "bold", color = "black"),
    locations = cells_column_labels(columns = "p.value")
  ) %>%
  gt::tab_style(
    style = cell_text(weight = "bold", color = "black"),
    locations = cells_body(columns = "p.value", rows = p.value < 0.05)
  )
  
```

Исключив незначимые факторы, получим финальную модель:

```{r, echo=FALSE, warning=FALSE, message=FALSE}
model_reduced <- update(model_full, .~. -Sex-Education-Low.Salt-Family.Income-Smoking.Status-Asthma-Thyroid.Disease-COPD-Malignancy.Status)

model_reduced %>% 
  broom::tidy() %>% 
  mutate(across(where(is.numeric), round, 5)) %>% 
  gt::gt() %>%
  gt::tab_style(
    style = cell_text(weight = "bold", color = "black"),
    locations = cells_column_labels(columns = "p.value")
  ) %>%
  gt::tab_style(
    style = cell_text(weight = "bold", color = "black"),
    locations = cells_body(columns = "p.value", rows = p.value < 0.05)
  )
```

Проверим гипотезу модификации эффекта физической активности на гликированный
гемоглобин в зависимости от биологического пола:

```{r, echo=FALSE}
model_inter <- update(model_reduced, .~. +Sex*Physical.act.disc)
aov(model_inter) %>% 
  broom::tidy() %>% 
  mutate(across(where(is.numeric), round, 5)) %>% 
  gt::gt() %>%
  gt::tab_style(
    style = cell_text(weight = "bold", color = "black"),
    locations = cells_column_labels(columns = "p.value")
  ) %>%
  gt::tab_style(
    style = cell_text(weight = "bold", color = "black"),
    locations = cells_body(columns = "p.value", rows = p.value < 0.05)
  )
```
В данном случае мы не можем отвергнуть нулевую гипотезу и в дальнейшее включение 
в модель факторов пола и взаимодействия пола и физической активности не имеет смысла. 

```{r, echo=FALSE}
coef_reduced <- lmtest::coeftest(model_reduced, vcov. = vcovHC, type = "HC4")
ci_reduced <- lmtest::coefci(model_reduced, vcov. = vcovHC, type = "HC4")

data.frame(cbind(coef_reduced, ci_reduced)) %>% 
  mutate(Factor = rownames(coef_reduced)) %>% 
  select(Factor, everything()) %>% 
  rename_with(~ c("Factor", "Estimate", "SE", "t.value", "p.value", "lwr.CI", "upr.CI")) %>% 
  mutate(Estimate = exp(Estimate), 
         Change = Estimate - 1, 
         lwr.CI = exp(lwr.CI), 
         upr.CI = exp(upr.CI),
         lwr.CI.change = lwr.CI - 1,
         upr.CI.change = upr.CI - 1) %>% 
  mutate(across(where(is.numeric), round, 5)) %>% 
  gt::gt() %>%
  gt::tab_style(
    style = cell_text(weight = "bold", color = "black"),
    locations = cells_column_labels(columns = "p.value")
  ) %>%
  gt::tab_style(
    style = cell_text(weight = "bold", color = "black"),
    locations = cells_body(columns = "p.value", rows = p.value < 0.05)
  )

```

Интерпретация:

Физическая активность на среднем уровне снижает уровень гликированного гемоглобина 
при прочих равных на 2.37%. Поскольку доверительный интервал оценок коэффициентов (Estimate)
включает 1 и р-значение > 0.05 для Average, то можно говорить о том, что средняя физическая 
активность при прочих равных не значимо влияет на уровень гликированного гемоглобина.

Оценка влияния физической активности без учета остальных ковариат:

```{r, echo=FALSE}
model_shallow <- update(model_reduced, . ~ Physical.act.disc)

coef_shallow <- lmtest::coeftest(model_shallow, vcov. = vcovHC, type = "HC4")
ci_shallow <- lmtest::coefci(model_shallow, vcov. = vcovHC, type = "HC4")

data.frame(cbind(coef_shallow, ci_shallow)) %>% 
  mutate(Factor = rownames(coef_shallow)) %>% 
  select(Factor, everything()) %>% 
  rename_with(~ c("Factor", "Estimate", "SE", "t.value", "p.value", "lwr.CI", "upr.CI")) %>% 
  mutate(Estimate = exp(Estimate), 
         Change = Estimate - 1, 
         lwr.CI = exp(lwr.CI), 
         upr.CI = exp(upr.CI),
         lwr.CI.change = lwr.CI - 1,
         upr.CI.change = upr.CI - 1) %>% 
  mutate(across(where(is.numeric), round, 5)) %>% 
  gt::gt() %>%
  gt::tab_style(
    style = cell_text(weight = "bold", color = "black"),
    locations = cells_column_labels(columns = "p.value")
  ) %>%
  gt::tab_style(
    style = cell_text(weight = "bold", color = "black"),
    locations = cells_body(columns = "p.value", rows = p.value < 0.05)
  )
```

Похожий вывод мы можем сделать из модели с одним фактором, хотя влияние будет несколько выше:
Физическая активность на среднем уровне снижает уровень гликированного гемоглобина при прочих равных
на 4.89% [7.25%;2.34%]. Поскольку доверительный интервал оценок коэффициентов (Estimate)
не включает 1 для Average, то можно говорить о том, что средняя физическая активность при
прочих равных значимо влияет на уровень гликированного гемоглобина.

Физическая активность на высоком уровне также снижает уровень гликированного гемоглобина при прочих равных
на 3.73% [6.95%;0.42%]. Поскольку доверительный интервал оценок коэффициентов (Estimate)
не включает 1 для High, то можно говорить о том, что высокая физическая активность при
прочих равных значимо влияет на уровень гликированного гемоглобина.

Изменение уровня гликированного гемоглобина отличается в ожидаемую сторону (мы ожидали снижение), 
тем не менее, вероятно, другие ковариаты, связанные с физической активностью, объясняют часть эффекта, что делает 
размер эффектов физической активности статистически незначимо отличающимся от нуля в полной модели.

В этом исследовании (https://pmc.ncbi.nlm.nih.gov/articles/PMC4310078/) в популяции здоровых субъектов
процент гликированного гемоглобина варьируется в диапазоне +-9.14%. Исходя из этого значения, я бы сделал 
вывод о клинической незначимости влияния параметра физической активности на процент гликированного гемоглобина в данной популяции.










