---
title: "HW_regression_clear"
author: "Dmitrii Belousov"
date: "2025-01-04"
output: html_document
---

```{r setup, include=FALSE}
knitr::opts_chunk$set(echo = TRUE)

library(tidyverse)
library(gtsummary)
library(modelsummary)
library(GGally)
library(broom)
library(ggfortify)
library(ggResidpanel)
library(performance)
library(lmtest)
library(sandwich)
library(emmeans)
library(gt)
```

```{r, include=FALSE}
setwd("~/BioStat_2024/regression analysis/notebooks/")
data <- readxl::read_xlsx("../data/HW_data.xlsx")
```

# Оценка физической активности

Согласно описанию, мы можем предположить, что следующие переменные могут быть
косвенно связаны с уровнем физической активности:

  - **PAQ605** - Vigorous work activity. <br>
  - **PAQ610** - Number of days vigorous work. <br>
  - **PAD615** - Minutes vigorous-intensity work.  <br>
  - **PAQ635** - Walk or bicycle. <br>
  - **PAQ640** - Number of days walk or bicycle. <br>
  - **PAD645** - Minutes walk/bicycle for transportation. <br>
  - **PAQ650** - Vigorous recreational activities. <br>
  - **PAQ655** - Days vigorous recreational activities. <br>
  - **PAD660** - Minutes vigorous recreational activities. <br>
  
Характеристики когорты по параметрам физической активности:
```{r, echo=FALSE}
new_names <- c(
  "Weight.gain.diet", "High.protein.diet", "Vigorous.work",
  "Vigorous.work.days", "Vigorous.work.min", "Walk.bicycle",
  "Walk.bicycle.days", "Walk.bicycle.min", "Vigorous.recr",
  "Vigorous.recr.days", "Vigorous.recr.min"
)

data %>% 
  select(
    DRQSDT8, DRQSDT10, PAQ605, PAQ610, PAD615, PAQ635,
    PAQ640, PAD645, PAQ650, PAQ655, PAD660
  ) %>% 
  rename_with(~ new_names) %>% 
  tbl_summary(
    type = list(all_continuous() ~ "continuous2"),
  statistic = list(
    all_continuous() ~ c("{mean} ({sd})", "{median} ({p25}-{p75})", "{min}-{max}")
  )) %>%
  modify_footnote(everything() ~ NA) %>%
  bold_labels()
```

В качестве параметра физической активности я собираюсь использовать сумму пяти количественных переменных: 
`Vigorous.work.min`, `Walk.bicycle.min`, `Vigorous.recr.min`, `Moderate.work.act`, `Moderate.recr.act`. 
Эта сумма, теоретически должна отражать количество минут физической активности проведенных во время работы, 
перемещений по городу, а так же досуга. Главная проблема такой оценки состоит в большой субъективности 
подобных оценок, некоторые люди могут иметь тенденцию завышать эти оценки. Можно попробовать также использовать 
комбинацию бинарных флагов для этих же занятий как ординальную переменную, однако в таком случае 
мы сталкиваемся с проблемой невозможности оценки равноценности вклада каждого из факторов между 
собой и между субъектами.

Могу предположить, что показатель гликированного гемоглобина может быть ассоццирован с тремя 
основными факторами: 
  1. Количество потребляемых углеводов, то есть качество и тип пищевого поведения; <br> 
  2. Скорость метаболизма глюкозы в печени и других органах, скорость конвертации 
в другие молекулы (жирные кислоты, аминокислоты, гликоген); <br> 
  3. **Потребление глюкозы мышцами**. <br> 

Эти три фактора так или иначе должны объединять в себе все остальные, приведенные на графе.
Характеристики когорты по новым параметрам физической активности:

```{r, include=FALSE}
data <- data %>% 
  mutate(
    Physical.act.min = PAD615 + PAD645 + PAD660 + PAD630 + PAD675,
    Physical.act.ord = abs(PAQ605-2) + abs(PAQ635-2) + abs(PAQ650-2) + abs(PAQ620-2) + abs(PAQ665-2)
  ) %>% filter(Physical.act.min < 1000)
```

```{r, echo=FALSE}
columns <- c(
  "Physical.act.min", "Physical.act.ord"
)

data %>% 
  select(columns) %>% 
  tbl_summary(
    type = list(all_continuous() ~ "continuous2"),
  statistic = list(
    all_continuous() ~ c("{mean} ({sd})", "{median} ({p25}-{p75})", "{min}-{max}")
  )) %>%
  modify_footnote(everything() ~ NA) %>%
  bold_labels()
```

Профиль физической активности у субъектов когорты:

```{r, echo=FALSE}
data %>% 
  ggplot() +
  geom_density(aes(x=Physical.act.min), fill="lightblue", color="black") +
  theme_minimal()
```

Зависимость уровня гликированного гемоглобина от уровня физической активности:

```{r, echo=FALSE}
data %>% 
  rename(Glycohemoglobin = LBXGH) %>% 
  ggplot() +
  geom_point(aes(x=Physical.act.min, y=Glycohemoglobin)) +
  theme_minimal()
```

Можно заметить обратную нелинейную зависимость (не каузальную) уровня гликированного 
гемоглобина от физической активности, пациенты с высоким (более 300 минут) имеют 
больший разброс уровняли гликированного гемоглобина. Исходя из этого, можно разделить
пациентов на следующией группы: `Zero`: 0 минут физической активности, 
`Average`: нижние 75% пациентов по физической активности, у которых она выше нуля;
`High`: верхние 25% пациентов по физической активности, у которых она выше нуля.

Чтобы линеаризовать зависимость и сдвинуть распределение к более нормальному 
проведем логарифмическую трансформацию:

```{r}
data %>% 
  rename(Glycohemoglobin = LBXGH) %>% 
  ggplot() +
  geom_density(aes(x=log(Glycohemoglobin)), fill="lightblue", color="black") +
  theme_minimal()
```
```{r, echo=FALSE}
# подготовка датасета для регерссионного анализа

data %>% 
  select(
    Physical.act.min, #Explanatory variable
    BMXBMI, #BMI
    RIAGENDR, #Sex
    RIDAGEYR, #Age
    RIDRETH3, #Race
    DMDEDUC2, #Education level
    DMDMARTL, #Marital status (IV)
    INDFMIN2, #Income
    DR1TSUGR, #Total sugars
    DR1TTFAT, #Total fat
    DR1TCHOL, #Cholesterol
    LBXGH, #Outcome,
    SMQ040, #Smoking status
    SMQ020,
    DR1TALCO, #Alcohol consumption
    MCQ035, # Asthma
    MCQ170M, #Thyroid problems
    MCQ160O, #COPD
    DRQSDT3, #Low salt
    DR1TKCAL, #Energy
    MCQ220 #Malignancies
  ) %>% 
  rename_with(~ c(
    "Physical.act.min", "BMI", 
    "Sex", "Age.Years", "Race", "Education",
    "Marital.Status", "Family.Income", "Total.Sugars", 
    "Total.fat", "Cholesterol", "Glycohemoglobin",
    "Smoking.Status", "Ever.Smoked", "Alcohol.Consumption", 
    "Asthma", "Thyroid.Disease", 
    "COPD", "Low.Salt", "Energy", "Malignancy.Status"
  )) %>% 
  mutate(
    Physical.act.hrs = Physical.act.min / 60,
    Sex = as.factor(ifelse(Sex == 1, "Male", "Female")),
    Race = as.factor(case_when(
      Race == 1 ~ "Hispanic",
      Race == 2 ~ "Hispanic",
      Race == 3 ~ "White",
      Race == 4 ~ "Black",
      Race == 6 ~ "Asian",
      Race == 7 ~ "Other",
      TRUE ~ NA
    )),
    Education = factor(case_when(
      Education == 1 ~ "Lower.secondary",
      Education == 2 ~ "Upper.secondary",
      Education == 3 ~ "High.School.Grad",
      Education == 4 ~ "College",
      Education == 5 ~ "Post.College",
      TRUE ~ NA
    ), 
    levels = c("Lower.secondary", "Upper.secondary", 
               "High.School.Grad",
               "College", "Post.College"),
    ordered = TRUE),
    Family.Income = factor(Family.Income, ordered = TRUE),
    Marital.Status = as.factor(case_when(
      Marital.Status == 1 ~ "Cohabitants", #Married
      Marital.Status == 2 ~ "Widowed",
      Marital.Status == 3 ~ "Separated", #Divorced
      Marital.Status == 4 ~ "Separated",
      Marital.Status == 5 ~ "Single",
      Marital.Status == 6 ~ "Cohabitants", #Living together, non-married
      TRUE ~ NA
    )),
    Smoking.Status = as.factor(case_when(
      Ever.Smoked == 2 ~ "Never",
      Ever.Smoked == 1 & Smoking.Status == 1 ~ "Frequent.Smoker",
      Ever.Smoked == 1 & Smoking.Status == 2 ~ "Rare.Smoker",
      Ever.Smoked == 1 & Smoking.Status == 3 ~ "Former.Smoker",
      TRUE ~ NA
    )),
    Smoking.Status = relevel(Smoking.Status, ref = "Never"),
    Asthma = relevel(as.factor(ifelse(Asthma == 1, "Yes", "No")), ref = "No"),
    Thyroid.Disease = relevel(as.factor(ifelse(Thyroid.Disease == 1, "Yes", "No")), ref = "No"),
    COPD = relevel(as.factor(ifelse(COPD == 1, "Yes", "No")), ref = "No"),
    Malignancy.Status = relevel(as.factor(ifelse(Malignancy.Status == 1, "Yes", "No")), ref = "No"),
    Low.Salt = relevel(as.factor(ifelse(Low.Salt == 1, "Yes", "No")), ref = "No"),
  ) %>% 
  select(-Ever.Smoked) -> data_prepared
```

```{r, fig.height=20, fig.width=20, warning=FALSE, message=FALSE, fig.dpi=200}
data_prepared %>% 
  select(
    c("Physical.act.min", "BMI", 
    "Sex", "Age.Years", "Race", "Education",
    "Marital.Status", "Family.Income", "Total.Sugars", 
    "Total.fat", "Cholesterol", "Glycohemoglobin",
    "Smoking.Status", "Alcohol.Consumption", 
    "Asthma", "Thyroid.Disease", 
    "COPD", "Low.Salt", "Energy", "Malignancy.Status")
  ) %>% 
  ggpairs( 
  upper = list(continuous = wrap("points", alpha = 0.5, size = 1),
               combo = wrap("points", alpha = 0.5, size = 1),
               disrete = "blank"),
  lower = list(continuous = "cor",
               discrete = "count",
               combo = wrap("box_no_facet", outlier.size = 0.5)),
  diag = list(continuous = "barDiag",
              discrete = "barDiag"),
  showStrips = TRUE, progress = FALSE) +
  theme_bw(base_size = 7) +
  theme(axis.text.x = element_text(angle = 90, hjust = 1),
        panel.grid.minor = element_blank(),
        strip.placement = "outside",
        strip.background = element_rect(color = "white", fill = "#EFEBE9"),
        strip.text = element_text(size = 7, face = "bold"))
```
Проверим некоторые наблюдени

```{r}
ggplot(data = data_prepared, aes(x = BMI, y = Physical.act.min)) +
  geom_point(size = 2, shape = 19, color = "black", alpha = 0.75) +
  theme_bw()
```
Эти выбросы выглядят странно, хотя человек вполне может столько весить:
```{r}
max(data_prepared$BMI) * (1.75 ** 2)
```

~ 600 грамм чистого алкоголя - выше смертельной дозы для здорового человека, 
однако я не знаю период и характеристик участника исследования.
```{r}
ggplot(data = data_prepared, aes(x = Alcohol.Consumption, y = Physical.act.min)) +
  geom_point(size = 2, shape = 19, color = "black", alpha = 0.75) +
  theme_bw()
```

Выброс по энергии тоже возможно не аномальный, вполне соответствуется с потреблением сахаров:

```{r}
ggplot(data = data_prepared, aes(x = Energy, y = Total.Sugars)) +
  geom_point(size = 2, shape = 19, color = "black", alpha = 0.75) +
  theme_bw()
```

Параметры из графа: <br>

*Race* - конфаундер <br>
*Education* - конфаундер <br>
*Family income* - конфаундер <br>
*Smoking* - прокси-конфаундер <br>
*Age* - конфаундер <br>
*Comorbidities* - конфаундер <br>
*Sex* - конфаундер <br>
*Blood pressure* - коллайдер <br>
*Diabetic medication* - коллайдер <br>
*Marital status* - instrumental variable <br>

Гипотеза: физическая активность (в часах) отрицательно ассоциирована с уровнем гликированного 
гемоглобина.Для того, чтобы протестировать эту гипотезу и получить оценки несмещеннного 
эффекта физической активности на уровень гликированного гемоглобина в модель 
будут включены все конфаундеры. Помимо включенных в граф факторов, я также считаю 
необходимым внести в модель фактор, отражающий потребление углеводов и алкоголя.

Из коморбидностей я не буду включать в граф помимо повышенного давления коронарную 
болезнь сердца, инфаркт и инсульт, так как это тоже коллайдеры.

# Регрессионный анализ

Построим полную модель со всеми ковариатами:

```{r, echo=FALSE}
formula_full <- formula(Glycohemoglobin ~ Physical.act.hrs + Sex + Age.Years 
                        + Race + Education + BMI + 
                          Alcohol.Consumption + Low.Salt + Energy
                        + Family.Income 
                        + Total.Sugars
                        + Smoking.Status + Asthma + Thyroid.Disease + COPD + 
                          Malignancy.Status)

model_full <- lm(formula_full, data_prepared %>% filter(Energy < 10000))
summary(model_full) %>% 
  broom::tidy() %>% 
  mutate(across(where(is.numeric), round, 5)) %>% 
  gt::gt() %>%
  gt::tab_style(
    style = cell_text(weight = "bold", color = "black"),
    locations = cells_column_labels(columns = "p.value")
  ) %>%
  gt::tab_style(
    style = cell_text(weight = "bold", color = "black"),
    locations = cells_body(columns = "p.value", rows = p.value < 0.05)
  )
```

Мы можем увидеть, что согласно нашей модели, физическая активность статистически 
значима связана с уровнег гликированного гемоглобина, при этом мы наблюдаем 
положительную связь, что противоречит первоначальной гипотезе, в которой мы 
предполагали, что связь должна быть отрицательной. При этом каждый час физической 
активности увеличивает уровень гликированного гемоглобина на 0.024 процентных пункта,
что нормальный уровень гликированного гемоглобина примерно от 4 до 5.7%.

Проведем диагностику модели:

Модель действительно сильно подвержена гетерскедастичности, что видно по 
расширяющемуся "облаку" остатков:

```{r, echo=FALSE, fig.width=7, fig.height=7}
autoplot(model_full) +
  theme_bw()
```

```{r, echo=FALSE, fig.width=8, fig.height=10}
check_model(model_full)
```

При этом сильных выбросов в модели нет:

```{r, echo=FALSE}
resid_panel(model_full, plots = c("lev", "cookd"))
```

По ассоциациям с предикторами есть некоторые выбросы, но они сильно не влияют на полученную модель:

```{r, fig.width=10, fig.height=10, message=FALSE, echo=FALSE}
resid_xpanel(model_full, smoother = TRUE)
```

Поскольку мы наблюдаем гетероскдеастичность в данных, для получения корректных 
интервальных оценок нам необходимо скорректировать стандартные ошибки:

```{r, echo=FALSE}
coef <- lmtest::coeftest(model_full, vcov. = vcovHC, type = "HC4")
ci <- lmtest::coefci(model_full, vcov. = vcovHC, type = "HC4")

data.frame(cbind(coef, ci)) %>% 
  mutate(Factor = rownames(coef)) %>% 
  select(Factor, everything()) %>% 
  rename_with(~ c("Factor", "Estimate", "SE", "t.value", "p.value", "lwr.CI", "upr.CI")) %>% 
  mutate(across(where(is.numeric), round, 5)) %>% 
  gt::gt() %>%
  gt::tab_style(
    style = cell_text(weight = "bold", color = "black"),
    locations = cells_column_labels(columns = "p.value")
  ) %>%
  gt::tab_style(
    style = cell_text(weight = "bold", color = "black"),
    locations = cells_body(columns = "p.value", rows = p.value < 0.05)
  )

```

После коррекции стандартных ошибок физическая активность теряет статистическую 
значимость. При этом, если даже рассматреть верхнюю границу ДИ для физической 
активности, то 1 час физической активности повышает уровень гликированного 
гемоглобина лишь на 0.056 процентных пункта, что все еще представляется 
клинически незначимым эффектом, а о клинической значимости нижней границы и 
говорить не приходится.

Если рассмотреть модель без ковариат, то можно также придти к выводу, 
что эффект статистически и клинически не значим:
```{r, echo=FALSE}
formula_shallow <- formula(Glycohemoglobin ~ Physical.act.hrs)

model_shallow <- lm(formula_shallow, data_prepared %>% filter(Energy < 10000))
summary(model_shallow) %>% 
  broom::tidy() %>% 
  mutate(across(where(is.numeric), round, 5)) %>% 
  gt::gt() %>%
  gt::tab_style(
    style = cell_text(weight = "bold", color = "black"),
    locations = cells_column_labels(columns = "p.value")
  ) %>%
  gt::tab_style(
    style = cell_text(weight = "bold", color = "black"),
    locations = cells_body(columns = "p.value", rows = p.value < 0.05)
  )
```

Проведем диагностику модели:

```{r, echo=FALSE, fig.width=7, fig.height=7}
autoplot(model_shallow) +
  theme_bw()
```

Поскольку мы снова наблюдаем гетероскдеастичность, то скорректируем значения 
стандартных ошибок и получим доверительные интервалы:

```{r, echo=FALSE}
coef <- lmtest::coeftest(model_shallow, vcov. = vcovHC, type = "HC4")
ci <- lmtest::coefci(model_shallow, vcov. = vcovHC, type = "HC4")

data.frame(cbind(coef, ci)) %>% 
  mutate(Factor = rownames(coef)) %>% 
  select(Factor, everything()) %>% 
  rename_with(~ c("Factor", "Estimate", "SE", "t.value", "p.value", "lwr.CI", "upr.CI")) %>% 
  mutate(across(where(is.numeric), round, 5)) %>% 
  gt::gt() %>%
  gt::tab_style(
    style = cell_text(weight = "bold", color = "black"),
    locations = cells_column_labels(columns = "p.value")
  ) %>%
  gt::tab_style(
    style = cell_text(weight = "bold", color = "black"),
    locations = cells_body(columns = "p.value", rows = p.value < 0.05)
  )

```

То же мы можем заключить и после коррекции, физическая активность не оказывает 
статистически или клинически значимого влияния (даже если оценивать границы интервалов).

Вывод: физическая активность в данной модели не оказывает статистически и 
клинически значимого эффекта на уровень гликированного гемоглобина.

# Явлояется ли пол модификатором эффекта физической активности?

```{r, echo=FALSE}
formula_full <- formula(Glycohemoglobin ~ Physical.act.hrs * Sex + Age.Years 
                        + Race + Education + BMI + 
                          Alcohol.Consumption + Low.Salt + Energy
                        + Family.Income 
                        + Total.Sugars
                        + Smoking.Status + Asthma + Thyroid.Disease + COPD + 
                          Malignancy.Status)

model_full <- lm(formula_full, data_prepared %>% filter(Energy < 10000))
summary(model_full) %>% 
  broom::tidy() %>% 
  mutate(across(where(is.numeric), round, 5)) %>% 
  gt::gt() %>%
  gt::tab_style(
    style = cell_text(weight = "bold", color = "black"),
    locations = cells_column_labels(columns = "p.value")
  ) %>%
  gt::tab_style(
    style = cell_text(weight = "bold", color = "black"),
    locations = cells_body(columns = "p.value", rows = p.value < 0.05)
  )
```


```{r, echo=FALSE, fig.width=7, fig.height=7}
autoplot(model_full) +
  theme_bw()
```

Данные гетероскедастичны, скорректируем стандартные ошибки:

```{r, echo=FALSE}
coef <- lmtest::coeftest(model_full, vcov. = vcovHC, type = "HC4")
ci <- lmtest::coefci(model_full, vcov. = vcovHC, type = "HC4")

data.frame(cbind(coef, ci)) %>% 
  mutate(Factor = rownames(coef)) %>% 
  select(Factor, everything()) %>% 
  rename_with(~ c("Factor", "Estimate", "SE", "t.value", "p.value", "lwr.CI", "upr.CI")) %>% 
  mutate(across(where(is.numeric), round, 5)) %>% 
  gt::gt() %>%
  gt::tab_style(
    style = cell_text(weight = "bold", color = "black"),
    locations = cells_column_labels(columns = "p.value")
  ) %>%
  gt::tab_style(
    style = cell_text(weight = "bold", color = "black"),
    locations = cells_body(columns = "p.value", rows = p.value < 0.05)
  )

```

Итак, эффект взаимодействия пола и физической активности не является статистически 
значимым, при прочих равных 1 час физической активности среди мужчин повышает 
уровень гликированного гемоглобина на 0.027 процентных пункта меньше, чем у женщин. 
При этом нижняя интервальная оценка этого изменения оценивает разницу в 0.11 процентных 
пункта, что, как мне кажется, все еще нельзя рассматривать, как клинически значимое отклонение.








