---
title: "HW_regression"
author: "Dmitrii Belousov"
date: "2024-12-28"
output: html_document
---

```{r setup, include=FALSE}
knitr::opts_chunk$set(echo = TRUE)
```

```{r}
library(lavaan)
library(semPlot)
library(tidyverse)
library(gtsummary)
library(modelsummary)
library(GGally)
library(broom)
library(ggfortify)
library(ggResidpanel)
library(performance)
library(lmtest)
library(sandwich)
library(emmeans)
```

# Data Import

```{r}
data <- readxl::read_xlsx("../data/HW_data.xlsx")
```

According to the provided description, we may assume that these variables possibly are associated with physical activity:

**DRQSDT8** - Weight gain/Muscle building diet - *we may suggest that people use this diet only in case when they workout*
**DRQSDT10** - High protein diet - *this kind of diet can be linked to active workout regime, this can be a part of inactive weight loosing program though*
**PAQ605** - Vigorous work activity
**PAQ610** - Number of days vigorous work
**PAD615** - Minutes vigorous-intensity work - *I suppose, this is the best factor reflecting physical activity at work, the factor is the most subjective though*
**PAQ635** - Walk or bicycle
**PAQ640** - Number of days walk or bicycle
**PAD645** - Minutes walk/bicycle for transportation
**PAQ650** - Vigorous recreational activities
**PAQ655** - Days vigorous recreational activities
**PAD660** - Minutes vigorous recreational activities

Let's inspect them:

```{r}
new_names <- c(
  "Weight.gain.diet", "High.protein.diet", "Vigorous.work",
  "Vigorous.work.days", "Vigorous.work.min", "Walk.bicycle",
  "Walk.bicycle.days", "Walk.bicycle.min", "Vigorous.recr",
  "Vigorous.recr.days", "Vigorous.recr.min"
)

data %>% 
  select(
    DRQSDT8, DRQSDT10, PAQ605, PAQ610, PAD615, PAQ635,
    PAQ640, PAD645, PAQ650, PAQ655, PAD660
  ) %>% 
  rename_with(~ new_names) %>% 
  tbl_summary(
    type = list(all_continuous() ~ "continuous2"),
  statistic = list(
    all_continuous() ~ c("{mean} ({sd})", "{median} ({p25}-{p75})", "{min}-{max}")
  )) %>%
  modify_footnote(everything() ~ NA) %>%
  bold_labels()
  
```


```{r, fig.height=10, fig.width=10, warning=FALSE, message=FALSE, fig.dpi=200}
data %>% 
  select(
    DRQSDT8, DRQSDT10, PAQ605, PAQ610, PAD615, PAQ635,
    PAQ640, PAD645, PAQ650, PAQ655, PAD660
  ) %>% 
  rename_with(~ new_names) %>%
  mutate(across(-c(Walk.bicycle.min, Walk.bicycle.days, 
                 Vigorous.recr.min, Vigorous.recr.days,
                 Vigorous.work.min, Vigorous.work.days), as.factor)) %>% 
  ggpairs( 
  upper = list(continuous = wrap("points", alpha = 0.5, size = 1),
               combo = wrap("points", alpha = 0.5, size = 1),
               disrete = "blank"),
  lower = list(continuous = "cor",
               discrete = "count",
               combo = wrap("box_no_facet", outlier.size = 0.5)),
  diag = list(continuous = "barDiag",
              discrete = "barDiag"),
  showStrips = TRUE, progress = FALSE) +
  theme_bw(base_size = 7) +
  theme(axis.text.x = element_text(angle = 90, hjust = 1),
        panel.grid.minor = element_blank(),
        strip.placement = "outside",
        strip.background = element_rect(color = "white", fill = "#EFEBE9"),
        strip.text = element_text(size = 7, face = "bold"))
```

```{r}
data_ss <- data %>% 
  select(
    DRQSDT8, DRQSDT10, PAQ605, PAQ610, PAD615, PAQ635,
    PAQ640, PAD645, PAQ650, PAQ655, PAD660
  ) %>% 
  rename_with(~ new_names) %>% 
  mutate(across(-c(Walk.bicycle.min, Walk.bicycle.days, 
                 Vigorous.recr.min, Vigorous.recr.days,
                 Vigorous.work.min, Vigorous.work.days), ~ ifelse(. == 2, 0, .)))
```

```{r}
data_ss
```

# Задание 1.

Каким образом вы будете оценивать физическую активность респондентов? Есть ли у вас
предварительные предположения относительно того, каким образом выбранный вами пока-
затель может быть ассоциирован с гликированным гемоглобином?

В качестве параметра физической активности я собираюсь использовать сумму трех количественных переменных: 
Vigorous.work.min, Walk.bicycle.min, Vigorous.recr.min. Эта сумма, теоретически должна отражать 
количество минут физической активности проведенных во время работы, перемещений по городу, 
а так же досуга. Главная проблема такой оценки состоит в большой субъективности подобных оценок, 
некоторые люди могут иметь тенденцию завышать эти оценки. Можно попробовать также использовать 
комбинацию бинарных флагов для этих же занятий как ординальную переменную, однако в таком случае 
мы сталкиваемся с проблемой невозможности оценки равноценности вклада каждого из факторов между 
собой и между субъектами.

Могу предположить, что показатель гликированного гемоглобина может быть ассоццирован с тремя 
основными факторами: 
1. Количество потребляемых углеводов, то есть качество и тип пищевого поведения;
2. Скорость метаболизма глюкозы в печени и других органах, скорость конвертации 
в другие молекулы (жирные кислоты, аминокислоты, гликоген);
3. **Потребление глюкозы мышцами**.

Эти три фактора так или иначе должны обединять в себе все остальные, приведенные на графе.

Создадим переменные физической активности:

```{r}
data <- data %>% 
  mutate(
    Physical.act.min = PAD615 + PAD645 + PAD660 + PAD675,
    Physical.act.ord = abs(PAQ605-2) + abs(PAQ635-2) + abs(PAQ650-2) + abs(PAQ665-2)
  )
```


# Задание 2.

Ковариаты для каких показателей вы включите в модель для коррекции эффекта физической
активности в отношении гликированного гемоглобина? Каким образом вы будете их оцени-
вать по имеющимся данным?

На первом этапе я собираюсь включить в модель все конфаундеры, а затем, если необходимо, 
убрать те, которые не объясняют никакой дополнительной вариации отклика, при помощи 
goodness-of-fit тестов. Также необходимо учесть наличие инструментальной переменной, 
на первом этапе, я буду контролировать то, что она не скоррелирована с зависмой 
перменной (физической активностью) и нескоррелирована с остатками модели.

Помимо включенных в граф факторов, я также считаю необходимым внести в модель фактор, 
отражающий потребление углеводов.

Из коморбидностей я не буду включать в граф помимо повышенного давления коронарную 
болезнь сердца, инфаркт и инсульт, так как это тоже коллайдеры.

```{r}
data %>% 
  select(
    Physical.act.min, 
    Physical.act.ord, #Explanatory variable
    BMXBMI, #BMI
    RIAGENDR, #Sex
    RIDAGEYR, #Age
    RIDRETH3, #Race
    DMDEDUC2, #Education level
    DMDMARTL, #Marital status (IV)
    INDFMIN2, #Income
    DR1TSUGR, #Total sugars
    DR1TTFAT, #Total fat
    DR1TCHOL, #Cholesterol
    LBXGH, #Outcome,
    SMQ040, #Smoking status
    SMQ020,
    DR1TALCO, #Alcohol consumption
    MCQ035, # Asthma
    MCQ170M, #Thyroid problems
    MCQ160O, #COPD
    DRQSDT3, #Low salt
    DR1TKCAL, #Energy
    MCQ220 #Malignancies
  ) %>% 
  rename_with(~ c(
    "Physical.act.min", "Physical.act.ord", "BMI", "Sex", "Age.Years", "Race", "Education",
    "Marital.Status", "Family.Income", "Total.Sugars", "Total.fat", "Cholesterol", "Glycohemoglobin",
    "Smoking.Status", "Ever.Smoked", "Alcohol.Consumption", "Asthma", "Thyroid.Disease", 
    "COPD", "Low.Salt", "Energy", "Malignancy.Status"
  )) %>% 
  mutate(
    Sex = as.factor(ifelse(Sex == 1, "Male", "Female")),
    Race = as.factor(case_when(
      Race == 1 ~ "Hispanic",
      Race == 2 ~ "Hispanic",
      Race == 3 ~ "White",
      Race == 4 ~ "Black",
      Race == 6 ~ "Asian",
      Race == 7 ~ "Other",
      TRUE ~ NA
    )),
    Education = factor(case_when(
      Education == 1 ~ "Lower.secondary",
      Education == 2 ~ "Upper.secondary",
      Education == 3 ~ "High.School.Grad",
      Education == 4 ~ "College",
      Education == 5 ~ "Post.College",
      TRUE ~ NA
    ), 
    levels = c("Lower.secondary", "Upper.secondary", 
               "High.School.Grad",
               "College", "Post.College"),
    ordered = TRUE),
    Family.Income = factor(Family.Income, ordered = TRUE),
    Marital.Status = as.factor(case_when(
      Marital.Status == 1 ~ "Cohabitants", #Married
      Marital.Status == 2 ~ "Widowed",
      Marital.Status == 3 ~ "Separated", #Divorced
      Marital.Status == 4 ~ "Separated",
      Marital.Status == 5 ~ "Single",
      Marital.Status == 6 ~ "Cohabitants", #Living together, non-married
      TRUE ~ NA
    )),
    Smoking.Status = as.factor(case_when(
      Ever.Smoked == 2 ~ "Never",
      Ever.Smoked == 1 & Smoking.Status == 1 ~ "Frequent.Smoker",
      Ever.Smoked == 1 & Smoking.Status == 2 ~ "Rare.Smoker",
      Ever.Smoked == 1 & Smoking.Status == 3 ~ "Former.Smoker",
      TRUE ~ NA
    )),
    Smoking.Status = relevel(Smoking.Status, ref = "Never"),
    Asthma = relevel(as.factor(ifelse(Asthma == 1, "Yes", "No")), ref = "No"),
    Thyroid.Disease = relevel(as.factor(ifelse(Thyroid.Disease == 1, "Yes", "No")), ref = "No"),
    COPD = relevel(as.factor(ifelse(COPD == 1, "Yes", "No")), ref = "No"),
    Malignancy.Status = relevel(as.factor(ifelse(Malignancy.Status == 1, "Yes", "No")), ref = "No"),
    Low.Salt = relevel(as.factor(ifelse(Low.Salt == 1, "Yes", "No")), ref = "No"),
  ) %>% 
  select(-Ever.Smoked) -> data_prepared
```


*бонусное задание*

Для представленного DAG'а укажите роль каждого показателя по отно-
шению к изучаемой ассоциации между физической активностью и гликированным гемогло-
бином (конфаундеры (в том числе proxy конфаундеры), коллайдеры, медиаторы).

Race - конфаундер
Education - конфаундер
Family income - конфаундер
Smoking - прокси-конфаундер
Age - конфаундер
Comorbidities - конфаундер
Sex - конфаундер
Blood pressure - коллайдер
Diabetic medication - коллайдер
Marital status - instrumental variable

# Задание 3. EDA.

Проведите необходимый эксплораторный анализ перед оценкой модели.

```{r, fig.height=10, fig.width=10, warning=FALSE, message=FALSE, fig.dpi=200}
data_prepared %>% 
  ggpairs( 
  upper = list(continuous = wrap("points", alpha = 0.5, size = 1),
               combo = wrap("points", alpha = 0.5, size = 1),
               disrete = "blank"),
  lower = list(continuous = "cor",
               discrete = "count",
               combo = wrap("box_no_facet", outlier.size = 0.5)),
  diag = list(continuous = "barDiag",
              discrete = "barDiag"),
  showStrips = TRUE, progress = FALSE) +
  theme_bw(base_size = 7) +
  theme(axis.text.x = element_text(angle = 90, hjust = 1),
        panel.grid.minor = element_blank(),
        strip.placement = "outside",
        strip.background = element_rect(color = "white", fill = "#EFEBE9"),
        strip.text = element_text(size = 7, face = "bold"))
```

```{r}
data_prepared %>% 
  ggplot() +
  geom_point(aes(x=sqrt(Physical.act.min), y=log(Glycohemoglobin))) +
  theme_minimal()
```

```{r}
data_prepared %>% 
  ggplot() +
  geom_density(aes(x=Glycohemoglobin), fill="lightblue", color="black") +
  theme_minimal()
```

```{r}
data_prepared %>% 
  ggplot() +
  geom_boxplot(aes(x=factor(Physical.act.ord), y=Glycohemoglobin)) +
  theme_minimal()
```
```{r}
data_prepared %>% 
  ggplot() +
  geom_density(aes(x=log(Physical.act.min+1)), fill="lightblue", color="black") +
  theme_minimal()
```

```{r}
quantiles <- quantile(data %>% filter(Physical.act.min > 0) %>% pull(Physical.act.min), 
         c(0.25, 0.5, 0.75))

data_prepared <- data_prepared %>% 
  mutate(
    Physical.act.disc = factor(case_when(
      Physical.act.min == 0 ~ "Zero",
      Physical.act.min > 0 & Physical.act.min <= quantiles[1] ~ "Low",
      Physical.act.min > quantiles[1] & Physical.act.min <= quantiles[2] ~ "Average",
      Physical.act.min > quantiles[2] & Physical.act.min <= quantiles[3] ~ "Average",
      Physical.act.min > quantiles[3] ~ "High",
    ), levels=c("Zero", "Low", "Average", "High"))
  )
```

```{r}
data_prepared %>% 
  ggplot() +
  geom_boxplot(aes(x=Physical.act.disc, y=Glycohemoglobin)) +
  theme_minimal()
```


# Задание 4.

Построим избыточную модель

## Gaussian

```{r}
formula_full <- formula(log(Glycohemoglobin) ~ Physical.act.disc + Sex + Age.Years 
                        + Race + Education + log(BMI) + 
                          log(Alcohol.Consumption + 1) + Low.Salt + Energy
                        + Family.Income 
                        + log(Total.Sugars + 1) 
                        + Smoking.Status + Asthma + Thyroid.Disease + COPD + 
                          Malignancy.Status)

model_full <- lm(formula_full, data_prepared %>% filter(Energy < 10000))
summary(model_full)
```

После экспериментирования и визуальной диагностики модели, оказалось, что некоторые 
параметры лучше прологарифмировать. Более того, судя по всему, в наших данных есть 
проблема с гетероскедастичностью, что нарушает предположения линейной модели. Эту 
проблему не получилось решить трансформациями, поэтому пришлось прибегнуть к моделям 
другого типа (см. ниже).

```{r}
autoplot(model_full)
```

```{r, fig.width=8, fig.height=10}
check_model(model_full)
```
```{r}
resid_panel(model_full, plots = c("lev", "cookd"))
```
```{r, fig.width=8, fig.height=6}
resid_xpanel(model_full, smoother = TRUE)
```

```{r}
data_prepared %>% filter(Energy < 10000) %>% 
  ggplot(aes(x = Marital.Status, 
                   y = resid(model_full), 
                   fill = Marital.Status)) +
  geom_boxplot() +
  ggpubr::stat_compare_means(method = "anova", label = "p.format") +
  theme_minimal()

data_prepared %>% 
  ggplot(aes(x = Marital.Status, 
                   y = Physical.act.min, 
                   fill = Marital.Status)) +
  geom_boxplot() +
  ggpubr::stat_compare_means(method = "anova", label = "p.format") +
  theme_minimal()
```

```{r}
data_prepared %>% filter(Energy < 10000) %>% 
  ggplot(aes(x = log(BMI), 
             y = resid(model_full))) +
  geom_point() +
  theme_minimal()
```

## Gamma

```{r}
formula_full <- formula(Glycohemoglobin ~ Physical.act.min + Sex + Age.Years 
                        + Race + Education + log(BMI) + 
                          log(Alcohol.Consumption + 1) + Low.Salt + Energy
                        + Family.Income 
                        + log(Total.Sugars + 1) 
                        + Smoking.Status + Asthma + Thyroid.Disease + COPD + 
                          Malignancy.Status)

model_gamma <- glm(formula_full, data_prepared %>% filter(Energy < 10000), family="Gamma")
summary(model_gamma)
```
```{r}
autoplot(model_gamma)
```
```{r, fig.width=8, fig.height=10}
check_model(model_gamma)
```

```{r}
resid_panel(model_full, plots = c("lev", "cookd"))
```

## GLS

```{r}
library(nlme)
```

```{r}
vf <- varComb(varIdent(form=~Physical.act.disc + Race + Sex), 
              varFixed(~Age.Years))
model_full <- gls(formula_full, data = data.frame(data_prepared), weights = vf)
summary(model_full)
```
```{r}
check_model(model_full)
```

При помощи таких подходов с различными вариациями мне не получилось побороть 
гетероскедастичность, поэтому далее я буду использовать линейную модель, 
для которой затем буду корректировать стандартные ошибки.

Итак, вот предварительная модель, со всеми возможными конфаундерами:

```{r}
formula_full <- formula(log(Glycohemoglobin) ~ Physical.act.disc + Sex + Age.Years 
                        + Race + Education + log(BMI) + 
                          log(Alcohol.Consumption + 1) + Low.Salt + Energy
                        + Family.Income 
                        + log(Total.Sugars + 1) 
                        + Smoking.Status + Asthma + Thyroid.Disease + COPD + 
                          Malignancy.Status)

model_full <- lm(formula_full, data_prepared %>% filter(Energy < 10000))
summary(model_full)
```

```{r}
car::Anova(model_full, type="II", white.adjust = "hc4")
```


```{r}
m1 <- update(model_full, .~. -Sex)
m2 <- update(model_full, .~. -Race)
m3 <- update(model_full, .~. -Education)
m4 <- update(model_full, .~. -log(BMI))
m5 <- update(model_full, .~. -log(Alcohol.Consumption + 1))
m6 <- update(model_full, .~. -Low.Salt)
m7 <- update(model_full, .~. -Energy)
m8 <- update(model_full, .~. -Family.Income)
m9 <- update(model_full, .~. -log(Total.Sugars + 1))
m10 <- update(model_full, .~. -Smoking.Status)
m11 <- update(model_full, .~. -Asthma)
m12 <- update(model_full, .~. -Thyroid.Disease)
m13 <- update(model_full, .~. -COPD)
m14 <- update(model_full, .~. -Malignancy.Status)
m15 <- update(model_full, .~. -Age.Years)
```

```{r}
# anova(model_full, m1)
anova(model_full, m2)
#anova(model_full, m3)
anova(model_full, m4)
anova(model_full, m5)
#anova(model_full, m6)
anova(model_full, m7)
#anova(model_full, m8)
anova(model_full, m9)
#anova(model_full, m10)
#anova(model_full, m11)
#anova(model_full, m12)
#anova(model_full, m13)
#anova(model_full, m14)
anova(model_full, m15)
```

Убираем из модели все незначимые факторы:

```{r}
model_reduced <- update(model_full, .~. -Sex-Education-Low.Salt-Family.Income-Smoking.Status-Asthma-Thyroid.Disease-COPD-Malignancy.Status)

summary(model_reduced)
```


```{r, fig.width=8, fig.height=10}
check_model(model_reduced)
```
```{r}
car::Anova(model_reduced, type="II", white.adjust = "hc4")
```

# Задание 5

Представьте результаты оценки модели без ковариат и с ковариатами в виде точечной и ин-
тервальной оценки эффекта физической активности. Дайте им словесную интерпретацию.
Какие выводы мы можем сделать, исходя из точечной оценки? А из интервальной? Как вы
думаете, можно ли считать эффект клинически значимым? Если затрудняетесь с ответом, что
бы вам помогло дать ответ на этот вопрос?



```{r}
model_shallow <- update(model_reduced, . ~ Physical.act.disc)
```


```{r}
coef_reduced <- lmtest::coeftest(model_reduced, vcov. = vcovHC, type = "HC4")
ci_reduced <- lmtest::coefci(model_reduced, vcov. = vcovHC, type = "HC4")

result <- data.frame(cbind(coef_reduced, ci_reduced)) %>% 
  rename_with(~ c("Estimate", "SE", "t.value", "p.value", "lwr.CI", "upr.CI")) %>% 
  mutate(Estimate = exp(Estimate), 
         Change = Estimate - 1, 
         lwr.CI = exp(lwr.CI), 
         upr.CI = exp(upr.CI),
         lwr.CI.change = lwr.CI - 1,
         upr.CI.change = upr.CI - 1) %>% 
  round(4)

result
```
Интерпретация:
Физическая активность на среднем уровне снижает уровень гликированного гемоглобина при прочих равных
на 2.47% [4.62%;0.26%]. Поскольку доверительный интервал оценок коэффициентов (Estimate)
не включает 1 только для Average, то можно говорить о том, что только средняя физическая активность при
прочих равных значимо влияет на уровень гликированного гемоглобина.

```{r}
coef_shallow <- lmtest::coeftest(model_shallow, vcov. = vcovHC, type = "HC4")
ci_shallow <- lmtest::coefci(model_shallow, vcov. = vcovHC, type = "HC4")

result <- data.frame(cbind(coef_shallow, ci_shallow)) %>% 
  rename_with(~ c("Estimate", "SE", "t.value", "p.value", "lwr.CI", "upr.CI")) %>% 
  mutate(Estimate = exp(Estimate), 
         Change = Estimate - 1, 
         lwr.CI = exp(lwr.CI), 
         upr.CI = exp(upr.CI),
         lwr.CI.change = lwr.CI - 1,
         upr.CI.change = upr.CI - 1) %>% 
  round(4)

result
```

Похожий вывод мы можем сделать из модели с одним фактором, хотя влияние будет несколько выше:
Физическая активность на среднем уровне снижает уровень гликированного гемоглобина при прочих равных
на 5.66% [7.80%;0.35%]. Поскольку доверительный интервал оценок коэффициентов (Estimate)
не включает 1 только для Average, то можно говорить о том, что только средняя физическая активность при
прочих равных значимо влияет на уровень гликированного гемоглобина.

В этом исследовании (https://pmc.ncbi.nlm.nih.gov/articles/PMC4310078/) в популяции здоровых субъектов
процент гликированного гемоглобина варьируется в диапазоне +-9.14%. Исходя из этого значения, я бы сделал 
вывод о клинической незначимости влияния параметра физической активности на процент гликированного гемоглобина.

# Задание 6

Проверьте гипотезу об отсутствии ассоциации между физической активностью и гликиро-
ванным гемоглобином. Сделайте выводы по полученным результатам.

```{r}
summary(aov(log(Glycohemoglobin) ~ Physical.act.disc, data = data_prepared))
```
```{r}
car::linearHypothesis(model_reduced, names(coef(model_reduced))[grepl("Physical", names(coef(model_reduced)))])
```
Можно заключить, что физическая активность статистически значимо связана 
с уровнем гликированного гемоглобина, но клинически эта связь незначима.

# Задание 7

Является ли пол модификатором эффекта физической активности в отношении гликирован-
ного гемоглобина? Если да, каков эффект для мужчин и женщин и насколько он отличается
между ними?

```{r}
model_inter <- update(model_reduced, .~. +Sex:Physical.act.disc)

summary(model_inter)
```

```{r}
summary(aov(model_inter))
```

Не является.

# Задание 8

Соответствуют ли полученные вами результаты вашему исходному предположению? Как ме-
няется оценка эффекта физической активности при добавлении ковариат в модель и почему?























