---
title: "HW_1"
author: "Dmitrii Belousov"
date: "2024-11-16"
output: html_document
editor_options: 
  markdown: 
    wrap: 72
---

```{r setup, include=FALSE}
knitr::opts_chunk$set(echo = TRUE)
library(tidyverse)
library(summarytools)
library(rstatix)
library(GGally)
library(factoextra)
library(ggpubr)
library(ggbiplot)
library(plotly)
library(tidymodels)
library(embed)
```

# Data Import

```{r}
data <- readRDS("very_low_birthweight.RDS")
```

# Task 1

Загрузите датасет very_low_birthweight.RDS (лежит в папке домашнего
задания). Это данные о 671 младенце с очень низкой массой тела (\<1600
грамм), собранные в Duke University Medical Center доктором Майклом О'Ши
c 1981 по 1987 г.\
Описание переменных см. здесь. Переменными исхода являются колонки
'dead', а также время от рождения до смерти или выписки (выводятся из
'birth' и 'exit' 7 пациентов были выписаны до рождения). Сделайте копию
датасета, в которой удалите колонки с количеством пропусков больше 100,
а затем удалите все строки с пропусками.

```{r}
data %>% 
  head()
```

```{r}
cols_to_select <- data.frame(NA_count = colSums(is.na(data))) %>% filter(NA_count <= 100) %>% row.names()

data %>% 
  select(all_of(cols_to_select)) %>% 
  na.omit() %>% 
  write_csv("filtered_dataset.csv")
```

# Task 2

Постройте графики плотности распределения для числовых переменных.
Удалите выбросы, если таковые имеются. Преобразуйте категориальные
переменные в факторы. Для любых двух числовых переменных раскрасьте
график по переменной 'inout'.

```{r, fig.height=7, fig.width=9, fig.dpi=200}
data <- data %>% 
  mutate(across(where(is.character), as.numeric), 
         across(where(is.factor), as.factor),
         across(where(~ is.numeric(.) & n_distinct(., na.rm = TRUE) == 2), as.factor))

data %>% 
  select_if(is.numeric) %>% 
  pivot_longer(cols = everything(), names_to = "variable", values_to = "value") %>% 
  ggplot(aes(x = value)) +
  geom_histogram(bins = 10, fill = "skyblue", color = "black") +
  facet_wrap(~variable, scales = "free_x") + 
  theme_minimal() +
  theme(axis.text.x = element_text(size=7))
```

```{r}
dfSummary(data)
```

Что-то странное происходит в *hospstay*, предполагаю, что младенцы не
умеют путешествовать во времени. В этих (*exit, pltct, lol*) переменных
так же есть экстремальные значения, природа которых мне неизвестна,
поэтому удалю их по правилу трех IQR.

NB: после удаления аутлаеров по *hospstay* исчезли аутлаеры у *exit*

```{r}
data <- data %>% 
  mutate(ID = c(1:nrow(data))) %>% 
  select(ID, everything()) 
  
```

```{r}
data <- data %>% 
  filter(hospstay > 0 | is.na(hospstay), 
         hospstay < 3 * IQR(hospstay, na.rm = T) | is.na(hospstay),
         pltct < 3 * IQR(pltct, na.rm = T) | is.na(pltct),
         lol < 3 * IQR(lol, na.rm = T) | is.na(lol))
data %>% 
  dfSummary()
```










```{r, fig.height=7, fig.width=9, fig.dpi=200}
data %>% 
  select_if(is.numeric) %>% 
  select(-ID) %>% 
  pivot_longer(cols = everything(), names_to = "variable", values_to = "value") %>% 
  ggplot(aes(x = value)) +
  geom_histogram(bins = 10, fill = "skyblue", color = "black") +
  facet_wrap(~variable, scales = "free_x") + 
  theme_minimal() +
  theme(axis.text.x = element_text(size=7))
```

Теперь выглядит приятнее :)

# Task 3

Проведите тест на сравнение значений колонки 'lowph' между группами в
переменной inout. Вид статистического теста определите самостоятельно.
Визуализируйте результат через библиотеку 'rstatix'. Как бы вы
интерпретировали результат, если бы знали, что более низкое значение
lowph ассоциировано с более низкой выживаемостью?

```{r}
data %>% group_by(inout) %>% select(inout, lowph) %>% dfSummary()
```

```{r}
data %>% 
  t_test(lowph ~ inout, detailed = T)
```

У транспортированных пациентов значение рН меньше, чем у рожденных в
Дюке (MD=0.088, CI 95%: [0.055; 0.122], p \< $10^{-6}$). Поскольку мы
знаем, что более низкое значение рН ассоциировано с более высокой
смертностью, можно предположить, что транспортировка пациентов может
быть также связана с более высокой смертностью.

# Task 4

Сделайте новый датафрейм, в котором оставьте только континуальные или ранговые 
данные, кроме 'birth', 'year' и 'exit'. Сделайте корреляционный анализ этих 
данных. Постройте два любых типа графиков для визуализации корреляций.

```{r, fig.height=6, fig.width=7, figure.dpi=200}
corr_data <- data %>% 
  select(where(is.numeric), -c(ID, birth, year, exit)) %>% 
  psych::corr.test(method = "spearman", adjust="BH")

cor_melted <- reshape2::melt(corr_data$r)
p_melted <- reshape2::melt(corr_data$p)

cor_plot_data <- merge(cor_melted, p_melted, by = c("Var1", "Var2"))
colnames(cor_plot_data) <- c("Var1", "Var2", "Correlation", "Adjusted_P")

ggplot(cor_plot_data, aes(Var1, Var2)) +
  geom_tile(aes(fill = Correlation), color = "white") +
  scale_fill_gradient2(low = "#433CE1", high = "#E13C59", mid = "grey90", 
                       midpoint = 0, limit = c(-1, 1), name = "Correlation") +
  geom_text(aes(label = ifelse(Adjusted_P < 0.05, sprintf("%.2f", Adjusted_P), "")), 
             color = "black", size = 4) +
  theme_minimal() +
  theme(axis.text.x = element_text(angle = 45, hjust = 1, size = 12), 
        axis.text.y = element_text(size = 12)) +
  labs(x = "", y = "")
```

```{r, message=FALSE, warning=FALSE, fig.dpi=150, fig.width=10, fig.height=10}
data %>% 
  select(where(is.numeric), -c(ID, birth, year, exit)) %>%
  ggpairs(progress = FALSE) +
  theme_bw() +
  theme(axis.text = element_text(size=6))
```

# Task 5

Постройте иерархическую кластеризацию на этом датафрейме.

```{r, }
rownames(data) <- data$ID

res <- data %>% 
  select(where(is.numeric), -c(ID, birth, year, exit)) %>%
  na.omit() %>% 
  scale() %>% 
  dist(method = "euclidean") %>% 
  hclust(method = "ward.D2") 
res %>% 
  fviz_dend(cex = 0.2, 
            k = 3, 
            k_colors = "jco")
```

# Task 6

Сделайте одновременный график heatmap и иерархической кластеризации. 
Интерпретируйте результат.

```{r, fig.height=8, fig.width=4, figure.dpi=200}
data %>% 
  select(where(is.numeric), -c(ID, birth, year, exit)) %>%
  na.omit() %>% 
  scale() %>% 
  pheatmap::pheatmap(color=colorRampPalette(c("#433CE1", "grey90", "#E13C59"))(50), 
                     fontsize_row = 0.00001, fontsize_col = 7, angle_col = 0)
```

```{r}
data %>% 
  select(where(is.numeric), -c(ID, birth, year, exit)) %>%
  na.omit() %>% 
  scale() %>% 
  pheatmap::pheatmap(color=colorRampPalette(c("#433CE1", "grey90", "#E13C59"))(50), 
                     fontsize_row = 0.00001, fontsize_col = 7, angle_col = 0, kmeans_k=4)
```

Визульно, можно выделить на хитмапе 1 4 кластера, чтобы их проинтерпретировать, 
можно усреднить значения в кластере, как на хитмапе 2. Первые 2 кластера довольно
сильно похожи друг на друга, за исключением того, что пациенты из 1 кластера имели
более выскойи уровень тромбоцитов и скор APG в отличие от пациентов из кластера 1.
Пациенты из кластера 3 в отличие от остальных имеют наиболее длительный срок 
нахождения в больнице. Отличительными чертами пациентов из кластера 4 является 
самый низкий уровень рН, масса тела при рождении, а также минимальные сроки 
беременности.

# Task 7 & 8

Проведите PCA анализ на этих данных. Проинтерпретируйте результат. Нужно ли 
применять шкалирование для этих данных перед проведением PCA?

Постройте biplot график для PCA. Раскрасьте его по значению колонки 'dead'.

```{r}
pca.data <- data %>% 
  select(where(is.numeric), -c(ID, birth, year, exit)) %>%
  na.omit() %>% 
  scale() %>% 
  prcomp()

fviz_eig(pca.data, 
         addlabels = T, 
         ylim = c(0, 50))
```

В нашем случае необходимо проводить шкалирование данных, так как все переменные 
имеют разные единицы измерения и разный размах. 
Первые две компоненты довольно хорошо объясняют данные, объясняя около 55% вариабельности.
```{r}
pca.data$x %>% 
  ggplot() +
  geom_point(aes(x = PC1, y = PC2)) +
  theme_bw()
```

Вклад каждой переменной в компоненту:
```{r, fig.height=6, fig.width=7, figure.dpi=200}
pcs <- reshape2::melt(pca.data$rotation)


ggplot(pcs, aes(Var1, Var2)) +
  geom_tile(aes(fill = value), color = "white") +
  scale_fill_gradient2(low = "#433CE1", high = "#E13C59", mid = "grey90", 
                       midpoint = 0, limit = c(-1, 1)) +
  geom_text(aes(label = sprintf("%.2f", value)), 
             color = "black", size = 4) +
  theme_minimal() +
  theme(axis.text.x = element_text(angle = 45, hjust = 1, size = 12), 
        axis.text.y = element_text(size = 12)) +
  labs(x = "", y = "")
```
В первую компоненту основной положительный вклад имеет время, проведенное в 
госпитале, и негативная масса тела при рождении и время беременности (что похоже 
на последний кластер в анализе выше).

Во вторую компоненту основной вклад вносит продолжительность родов. В третий 
уровень тромбоцитов и APG скор в большей степени и в меньшей степени 
продолжительность нахождения в больнице.

```{r}

deaths <- data %>% filter(ID %in% rownames(pca.data$x)) %>% select(dead)

levels(deaths$dead) <- c("Alive", "Dead")

ggbiplot(pca.data, choices=1:2,
         scale=1, alpha = 0.5, groups = as.factor(deaths$dead)) + 
  theme_bw()
```

# Task 9

Переведите последний график в 'plotly'. При наведении на точку нужно, чтобы 
отображалось id пациента.

```{r}
explained_variance <- pca.data$sdev
explained_variance_pct <- round(100 * explained_variance ** 2 / sum(explained_variance ** 2), 2)
comp <- pca.data$rotation
loadings <- comp
for (i in seq(explained_variance)){
  loadings[,i] <- comp[,i] * explained_variance[i]
}

features <- rownames(pca.data$rotation)

fig <- plot_ly(
  data = as.data.frame(pca.data$x), x = ~PC1, y = ~PC2,
  text = ~paste("ID: ", rownames(pca.data$x)),
  color = ~as.factor(deaths$dead),
  colors = c('#636EFA','#EF553B'), 
  type = 'scatter', 
  mode = 'markers') %>%
  layout(
    legend=list(title=list(text='color')),
    plot_bgcolor = "#e5ecf6",
    xaxis = list(
      title = sprintf("standardized PC1 (%.2f%% explained var.)", explained_variance_pct[1])),
    yaxis = list(
      title = sprintf("standardized PC2 (%.2f%% explained var.)", explained_variance_pct[2])))

for (i in seq(length(features))){
  fig <- fig %>%
    add_segments(x = 0, 
                 xend = loadings[i, 1], 
                 y = 0, 
                 yend = loadings[i, 2], 
                 line = list(color = 'black'),
                 inherit = FALSE, 
                 showlegend = FALSE) %>%
    add_annotations(x=loadings[i, 1], 
                    y=loadings[i, 2], 
                    ax = 0, 
                    ay = 0,
                    text = features[i], 
                    xanchor = 'center', 
                    yanchor= 'bottom')

}
fig
```


# Task 10

Дайте содержательную интерпретацию PCA анализу. Почему использовать колонку 
'dead' для выводов об ассоциации с выживаемостью некорректно? 

To be done

# Task 11

Приведите ваши данные к размерности в две колонки через UMAP. Сравните 
результаты отображения точек между алгоритмами PCA и UMAP

```{r}
umap_comps <- data %>% 
  select(where(is.numeric), -c(ID, birth, year, exit)) %>%
  na.omit() %>% 
  recipe(~.) %>% 
  step_normalize(all_predictors()) %>%
  step_umap(all_predictors()) %>% 
  prep() %>% 
  juice()

combined_data <- cbind(umap_comps, pca.data$x[,1:2], deaths)
```


```{r, fig.width=11, fig.height=5}
umap_plot <- combined_data %>%
  ggplot(aes(UMAP1, UMAP2)) +
  geom_point(aes(color = as.character(dead)), 
             alpha = 0.7, size = 2) +
  labs(color = NULL) +
  theme_bw()

pca_plot <- combined_data %>%
  ggplot(aes(PC1, PC2)) +
  geom_point(aes(color = as.character(dead)), 
             alpha = 0.7, size = 2) +
  labs(color = NULL) +
  theme_bw()

ggarrange(
  pca_plot, umap_plot, 
  nrow = 1, ncol = 2,
  widths = c(1, 1)
)
```
В целом, результаты получились похожими, хотя умершие субъекты лучше 
"кластеризуются" в UMAP.
























